---
output: html_document
code-fold: show
editor_options: 
  chunk_output_type: console
---

# Porównanie modeli

Po zbudowaniu dwóch lub więcej modeli, kolejnym krokiem jest ich porównanie,
aby zrozumieć, który z nich jest najlepszy. W niektórych przypadkach,
porównania mogą dotyczyć modelu, gdzie ten sam model może być oceniany z
różnymi cechami lub metodami wstępnego przetwarzania. Alternatywnie, porównania
między modelami, takie jak porównanie modeli regresji liniowej i lasu losowego,
są bardziej powszechnym scenariuszem.

W każdym przypadku wynikiem jest zbiór próbkowanych statystyk zbiorczych (np.
RMSE, dokładność itp.) dla każdego modelu. W tym rozdziale zademonstrujemy
najpierw, jak można wykorzystać zbiory przepływów pracy do dopasowania wielu
modeli. Następnie omówimy ważne aspekty statystyki resamplingu. Na koniec
przyjrzymy się, jak formalnie porównać modele z użyciem testowania hipotez.

## Tworzenie przepływów pracy do porównania modeli

Do porównania zbudujemy trzy modele regresji liniowej, ale z innymi procedurami
przygotowania danych.

```{r}
library(tidymodels)
tidymodels_prefer()

set.seed(1001)
ames <- ames |> mutate(Sale_Price = log10(Sale_Price))
ames_split <- initial_split(ames, prop = 0.80, strata = Sale_Price)
ames_train <- training(ames_split)
ames_test  <-  testing(ames_split)

basic_rec <- 
  recipe(Sale_Price ~ Neighborhood + Gr_Liv_Area + Year_Built + Bldg_Type + 
           Latitude + Longitude, data = ames_train) %>%
  step_log(Gr_Liv_Area, base = 10) %>% 
  step_other(Neighborhood, threshold = 0.01) %>% 
  step_dummy(all_nominal_predictors())

interaction_rec <- 
  basic_rec %>% 
  step_interact( ~ Gr_Liv_Area:starts_with("Bldg_Type_") ) 

spline_rec <- 
  interaction_rec %>% 
  step_ns(Latitude, Longitude, deg_free = 50)

preproc <- 
  list(basic = basic_rec, 
       interact = interaction_rec, 
       splines = spline_rec
  )

lm_models <- workflow_set(preproc, list(lm = linear_reg()), cross = FALSE)
lm_models
```

Aby je porównać, zastosujemy resampling do każdego modelu stosując funkcję
`workflow_map()` z pakietu `workflowsets`.

```{r}
#| cache: true
set.seed(1001)
ames_folds <- vfold_cv(ames_train, v = 10)
keep_pred <- control_resamples(save_pred = TRUE, save_workflow = TRUE)

lm_models <- 
  lm_models %>% 
  workflow_map("fit_resamples", 
               # Options to `workflow_map()`: 
               seed = 1101, verbose = TRUE,
               # Options to `fit_resamples()`: 
               resamples = ames_folds, 
               control = keep_pred)

lm_models

```

Zauważmy, że kolumny `option` i `result` są teraz wypełnione. Pierwsza zawiera
opcje do `fit_resamples()`, które zostały podane (dla odtwarzalności), a druga
kolumna zawiera wyniki uzyskane przez `fit_resamples()`.

Istnieje kilka wygodnych funkcji przeznaczonych do zestawów przepływów pracy, w
tym `collect_metrics()` do zestawiania statystyk wydajności. Możemy też
`filter()` dowolną konkretną metrykę, która nas interesuje:

```{r}
collect_metrics(lm_models) %>% 
  filter(.metric == "rmse")
```

A co z modelem lasu losowego z poprzedniego rozdziału? Możemy go dodać do
zestawu, najpierw konwertując go do własnego zestawu przepływów pracy, a
następnie wiążąc wiersze. Wymaga to, aby podczas ponownego próbkowania modelu w
funkcji sterującej ustawiona była opcja `save_workflow = TRUE`.

```{r}
#| cache: true
rf_model <- 
  rand_forest(trees = 1000) |> 
  set_engine("ranger") |> 
  set_mode("regression")

rf_wflow <- 
  workflow() |> 
  add_formula(
    Sale_Price ~ Neighborhood + Gr_Liv_Area + Year_Built + Bldg_Type + 
      Latitude + Longitude) |> 
  add_model(rf_model) 

rf_res <- 
  rf_wflow |>
  fit_resamples(resamples = ames_folds, control = keep_pred)

four_models <- 
  as_workflow_set(random_forest = rf_res) %>% 
  bind_rows(lm_models)

four_models
```

Funkcja `autoplot()`, której wyniki przedstawiono na @fig-comp1, pokazuje
oszacowania metryk wraz z ich niepewnością wynikającą z resamplingu, w kolejności od najlepszego do
najgorszego (uwaga: dla RMSE lepsza jest mniejsza wartość). Jeśli chcemy się skupić na konkretnej mierze, wybieramy
`metric = 'rsq'`, inaczej funkcja dobierze domyślną metrykę.

```{r}
#| label: fig-comp1
#| fig-cap: Porównanie jakości dopasowania czterech modeli
library(ggrepel)
autoplot(four_models, metric = "rsq") +
  geom_text_repel(aes(label = wflow_id), nudge_x = 1/8, nudge_y = 1/100) +
  theme(legend.position = "none")
```

Z powyższego porównania widać, że model lasu losowego najlepiej radzi sobie z
przewidywaniem wartości wynikowej. Jednocześnie widzimy, że kolejne czynności
preprocessingu tylko nieznacznie poprawiają dopasowanie.

## Porównanie modeli na wynikach resamplingu

Powyżej stwierdziliśmy, że kolejne kroki preprocessingu tylko nieznacznie poprawiają dopasowanie. Warto jednak sprawdzić, czy ta różnica jest istotna względem zmienności resamplingu.

::: callout-caution
Przed dokonaniem porównań pomiędzy modelami, ważne jest, abyśmy omówili
korelację wyników w obrębie tych samych foldów dla statystyk resamplingu. Każdy model był mierzony
z tymi samymi foldami walidacji krzyżowej, a wyniki dla tej samej próby mają
tendencję do bycia podobnymi.
:::

Innymi słowy, istnieją pewne próbki, dla których wydajność modeli jest niska i
inne, w których jest wysoka. W statystyce nazywa się to składnikiem zmienności
"próbka do próbki".

Dla zobrazowania tego problemu zbierzmy poszczególne statystyki resamplingu dla
modeli liniowych i modelu lasu losowego. Skupimy się na $R^2$ dla każdego modelu,
które w implementacji `yardstick::rsq()` jest kwadratem korelacji między obserwowanymi i przewidywanymi cenami sprzedaży.
Przefiltrujmy wyniki, aby zachować tylko statystyki $R^2$,
przekształćmy wyniki i obliczmy, jak metryki są ze sobą skorelowane.

```{r}
rsq_indiv_estimates <- 
  collect_metrics(four_models, summarize = FALSE) %>% 
  filter(.metric == "rsq") 

rsq_wider <- 
  rsq_indiv_estimates %>% 
  select(wflow_id, .estimate, id) %>% 
  pivot_wider(id_cols = "id", names_from = "wflow_id", values_from = ".estimate")

corrr::correlate(rsq_wider %>% select(-id), quiet = TRUE)
```

Korelacje te są wysokie, co można też zauważyć wykreślając poziomy $R^2$ dla
różnych modeli i różnych foldów.

```{r}
rsq_indiv_estimates %>% 
  mutate(wflow_id = reorder(wflow_id, .estimate)) %>% 
  ggplot(aes(x = wflow_id, y = .estimate, group = id, color = id)) + 
  geom_line(alpha = .5, lwd = 1.25) + 
  theme(legend.position = "none")
```

Gdyby nie było podobieństwa wyników w obrębie tych samych foldów, linie nie układałyby się tak równolegle. Można to stwierdzić również na
podstawie testów współczynnika korelacji.

```{r}
rsq_wider %>% 
  with( cor.test(basic_lm, splines_lm) ) %>% 
  tidy() %>% 
  select(estimate, starts_with("conf"))
```

Jak widać, korelacje te nie są przypadkowe — wyniki wskazują na silną korelację między ocenami modeli w tych samych foldach. Dlatego porównanie modeli powinno uwzględniać sparowany charakter wyników. Ponieważ nie interesuje nas efekt foldów, a jedynie różnica pomiędzy
statystykami poszczególnych modeli, porównamy je za pomocą modelu liniowego
(ANOVA z powtarzanymi pomiarami; warto jednak pamiętać, że metoda ta zakłada m.in. normalność reszt i sferyczność).

```{r}
library(rstatix)
rsq_indiv_estimates |> 
  select(wflow_id, id, .estimate) |> 
  anova_test(dv = .estimate, wid = id, within = wflow_id)
```

Gdyby chcieć porównać jedynie model lasu losowego i najgorszego modelu
liniowego, można użyć statystyki różnicy. Ponieważ dla $R^2$ większa wartość oznacza lepsze dopasowanie, jako różnicę bierzemy `random_forest - basic_lm` (dla metryk takich jak RMSE, gdzie niższa wartość jest lepsza, odejmowalibyśmy w przeciwnym kierunku).

```{r}
compare_lm <- 
  rsq_wider %>% 
  mutate(difference = random_forest - basic_lm)

lm(difference ~ 1, data = compare_lm) %>% 
  tidy(conf.int = TRUE) %>% 
  select(estimate, p.value, starts_with("conf"))


# Alternatively, a paired t-test could also be used: 
rsq_wider %>% 
  with( t.test(random_forest, basic_lm, paired = TRUE) ) %>%
  tidy() %>% 
  select(estimate, p.value, starts_with("conf"))
```
