---
title: "Klasyfikacja"
author: "Dariusz Majerek"
format: html
execute:
  warning: false
embed-resources: true
editor: visual
editor_options: 
  chunk_output_type: console
---

```{r}
library(tidymodels)
library(bestNormalize)
library(discrim)
library(easystats)
library(readxl)
dt <- read_excel("/Users/majerek/Library/CloudStorage/OneDrive-PolitechnikaLubelska/analizy_statystyczne/Lagod/e_nos/BioreaktorSBR/Minitoring_SBR_03b.xlsx")
dt <- dt %>% 
  select(Stage, starts_with("Sensor"))
head(dt)
```

# EDA

```{r}
dt %>% 
  count(Stage) %>% 
  mutate(perc = n/sum(n)*100) 
```

Układ nie jest zbalansowany ale nie jest celem tego zadania aby to obsługiwać, dlatego przejdziemy dalej.

```{r}
dt %>% 
  pivot_longer(cols = -Stage, names_to = "Sensor", values_to = "Measurument") %>% 
  ggplot(aes(x = Measurument, fill = Stage)) +
  geom_histogram(alpha = 0.6) +
  facet_wrap(~Sensor, scales = "free") +
  theme(legend.position = 'top')

dt %>% 
  select(starts_with("Sensor")) %>%
  correlation() %>% 
  summary() %>% 
  plot()
```

Ponieważ występują w zmiennych niezależnych wysokie korelacje to można użyć PCA, ale tego też nie będziemy tego robili.

## Modelowanie

Aby porównać modele użyję dla wszystkich ten sam prepocesor, czyli normalizację. Można by użyć również `step_best_normalize` w celu doprowadzenia zmiennych X do rozkładu normalnego (szczególnie potrzebne przy SVM) ale ponieważ oryginalne rozkłady nie odbiegają od normalnych to nie będziemy tego robić.

```{r}
set.seed(44)
split <- initial_split(dt, strata = Stage, prop = 0.7)
train <- training(split)
test <- testing(split)

recipe <- recipe(Stage ~ ., data = train) %>% 
  step_normalize(all_predictors()) 

recipe
```

Najpierw dokonam screeningu modeli, bez optymalizacji hiperparametrów. W tym celu użyję `workflow_set()`.

```{r}
lda <- discrim_linear() %>% 
  set_engine("MASS") %>% 
  set_mode("classification")

knn <- nearest_neighbor() %>% 
  set_engine("kknn") %>% 
  set_mode("classification")

svm <- svm_rbf() %>% 
  set_engine("kernlab") %>% 
  set_mode("classification")

rf <- rand_forest() %>%
  set_engine("ranger") %>% 
  set_mode("classification")

models <- workflow_set(
  preproc = list(recipe),
  models = list(lda = lda, knn = knn, svm = svm, rf = rf),
  cross = TRUE
)

models
```

Przechodzimy do uczenia modeli z wykorzystaniem 10-krotnej walidacji krzyżowej.

```{r}
# library(doParallel)
# registerDoParallel(cores = 4)
# set.seed(44)
# resamp <- vfold_cv(train, v = 10, strata = Stage)
# results <- models %>% 
#   workflow_map(
#     "fit_resamples",
#     resamples = resamp,
#     control = control_resamples(save_pred = TRUE, save_workflow = TRUE)
#   )


# save(results, file = "training_results.rda")
load("training_results.rda")

```

```{r}
results %>% 
  collect_metrics() %>% 
  filter(.metric %in% c("accuracy", "roc_auc"))
```

```{r}
library(ggrepel)
autoplot(results, metric = "accuracy") +
  geom_text_repel(aes(label = wflow_id), nudge_x = 1/8, nudge_y = 1/100) +
  theme(legend.position = "none")

autoplot(results, metric = "roc_auc") +
  geom_text_repel(aes(label = wflow_id), nudge_x = 1/8, nudge_y = 1/100) +
  theme(legend.position = "none")
```

Dwa najlepsze modele to `rf` i `knn`. Dalej powinno się na nich pracować.
