---
title: "Laboratorium: modele inferencyjne - rozwiązania"
subtitle: "Bootstrap i testy permutacyjne"
author: "Dariusz Majerek"
format: html
execute:
  warning: false
embed-resources: true
editor: visual
editor_options:
  chunk_output_type: console
---

```{r}
#| include: false
library(tidymodels)
library(infer)
```

## Zadanie 1. Hipoteza parametryczna jednopróbkowa

Badamy, czy przeciętny tygodniowy czas pracy przekracza 40 godzin. Statystyką
testową będzie średnia z próby.

\begin{align}
H_0: \mu &= 40\\
H_1: \mu &> 40
\end{align}

### Krok 1. Przygotowanie danych i statystyka obserwowana

Usuwamy braki danych i liczymy średnią z próby.

```{r}
hours_data <- gss %>%
  drop_na(hours)

observed_mean <- hours_data %>%
  specify(response = hours) %>%
  calculate(stat = "mean")

observed_mean
```

### Krok 2. Rozkład bootstrapowy zgodny z `H_0`

W teście bootstrapowym dla hipotezy punktowej pakiet `infer` buduje rozkład
zgodny z `H_0`, a następnie losuje z niego próby bootstrapowe.

```{r}
set.seed(2026)

null_boot_mean <- hours_data %>%
  specify(response = hours) %>%
  hypothesize(null = "point", mu = 40) %>%
  generate(reps = 2000, type = "bootstrap") %>%
  calculate(stat = "mean")

null_boot_mean
```

### Krok 3. Wizualizacja i wartość `p`

```{r}
null_boot_mean %>%
  visualize() +
  shade_p_value(obs_stat = observed_mean, direction = "greater")
```

```{r}
p_value_mean <- null_boot_mean %>%
  get_p_value(obs_stat = observed_mean, direction = "greater")

p_value_mean
```

Otrzymujemy wartość `p` około `0.016`, więc przy poziomie istotności `0.05`
odrzucamy hipotezę zerową. Dane sugerują, że średni tygodniowy czas pracy jest
większy niż 40 godzin.

### Krok 4. Porównanie z testem klasycznym

```{r}
t.test(hours_data$hours, mu = 40, alternative = "greater")
```

Wynik klasycznego testu `t` jest bardzo podobny, więc oba podejścia prowadzą do
tego samego wniosku.

## Zadanie 2. Hipoteza parametryczna dwupróbkowa

Porównujemy średnią długość zębów pomiędzy grupami `OJ` i `VC`. Statystyką
testową jest różnica średnich.

\begin{align}
H_0: \mu_{OJ} &= \mu_{VC}\\
H_1: \mu_{OJ} &\neq \mu_{VC}
\end{align}

### Krok 1. Statystyka obserwowana

```{r}
observed_diff_mean <- ToothGrowth %>%
  specify(len ~ supp) %>%
  calculate(stat = "diff in means", order = c("OJ", "VC"))

observed_diff_mean
```

Otrzymana wartość dodatnia oznacza, że w próbie średnia dla `OJ` jest większa
niż dla `VC`.

### Krok 2. Rozkład permutacyjny pod `H_0`

Jeśli `H_0` jest prawdziwa, to etykiety grup można losowo przestawiać bez
zmiany rozkładu danych. To właśnie robi test permutacyjny.

```{r}
set.seed(2026)

null_perm_mean <- ToothGrowth %>%
  specify(len ~ supp) %>%
  hypothesize(null = "independence") %>%
  generate(reps = 2000, type = "permute") %>%
  calculate(stat = "diff in means", order = c("OJ", "VC"))

null_perm_mean
```

### Krok 3. Wizualizacja i wartość `p`

```{r}
null_perm_mean %>%
  visualize() +
  shade_p_value(obs_stat = observed_diff_mean, direction = "two-sided")
```

```{r}
p_value_diff_mean <- null_perm_mean %>%
  get_p_value(obs_stat = observed_diff_mean, direction = "two-sided")

p_value_diff_mean
```

Wartość `p` jest bliska `0.05`, ale w tej konfiguracji pozostaje nieco powyżej
tego progu. To oznacza, że wynik jest graniczny, lecz formalnie nie daje
jednoznacznych podstaw do odrzucenia `H_0` na poziomie istotności `0.05`.

### Krok 4. Porównanie z testem klasycznym

```{r}
t.test(len ~ supp, data = ToothGrowth)
```

Klasyczny test `t` daje bardzo podobny wynik, więc także tutaj oba podejścia są
zgodne interpretacyjnie.

## Zadanie 3. Hipoteza nieparametryczna jednopróbkowa

Badamy medianę czasu oczekiwania na kolejny wybuch gejzeru Old Faithful.
Ponieważ rozkład zmiennej `waiting` nie jest symetryczny, bardziej naturalnym
parametrem położenia jest mediana.

\begin{align}
H_0: m &= 75\\
H_1: m &\neq 75
\end{align}

### Krok 1. Wstępna ocena danych

```{r}
faithful %>%
  ggplot(aes(waiting)) +
  geom_histogram(bins = 20, color = "white", fill = "#4575b4") +
  labs(x = "Czas oczekiwania", y = "Liczebność")
```

Histogram pokazuje wyraźnie, że rozkład nie ma prostego, normalnego kształtu.
To dobry powód, aby oprzeć wnioskowanie o medianę na bootstrapie.

### Krok 2. Statystyka obserwowana

```{r}
observed_median <- faithful %>%
  specify(response = waiting) %>%
  calculate(stat = "median")

observed_median
```

Mediana próbki wynosi `76`, czyli jest blisko wartości z hipotezy zerowej.

### Krok 3. Rozkład bootstrapowy pod `H_0`

Pakiet `infer` pozwala bezpośrednio zadać hipotezę punktową dla mediany.

```{r}
set.seed(2026)

null_boot_median <- faithful %>%
  specify(response = waiting) %>%
  hypothesize(null = "point", med = 75) %>%
  generate(reps = 2000, type = "bootstrap") %>%
  calculate(stat = "median")

null_boot_median
```

### Krok 4. Wizualizacja i wartość `p`

```{r}
null_boot_median %>%
  visualize() +
  shade_p_value(obs_stat = observed_median, direction = "two-sided")
```

```{r}
p_value_median <- null_boot_median %>%
  get_p_value(obs_stat = observed_median, direction = "two-sided")

p_value_median
```

Wartość `p` jest wyraźnie większa od `0.05`, więc nie mamy podstaw do
odrzucenia `H_0`. Dane są zgodne z hipotezą, że mediana czasu oczekiwania może
wynosić 75 minut.

### Krok 5. Przedział ufności dla mediany

Wyznaczymy jeszcze klasyczny bootstrapowy przedział ufności dla mediany, tym
razem bez narzucania hipotezy zerowej.

```{r}
set.seed(2026)

boot_median_ci <- faithful %>%
  specify(response = waiting) %>%
  generate(reps = 2000, type = "bootstrap") %>%
  calculate(stat = "median")

ci_median <- boot_median_ci %>%
  get_confidence_interval(
    point_estimate = observed_median,
    level = 0.95,
    type = "percentile"
  )

ci_median
```

```{r}
boot_median_ci %>%
  visualize() +
  shade_ci(endpoints = ci_median)
```

Jeżeli wartość `75` należy do przedziału ufności, to wniosek jest zgodny z
testem: brak podstaw do odrzucenia hipotezy zerowej.

## Zadanie 4. Hipoteza nieparametryczna dla zależności dwóch zmiennych ilościowych

Badamy, czy większa prędkość samochodu wiąże się z dłuższą drogą hamowania.
Interesuje nas współczynnik kierunkowy prostej regresji.

\begin{align}
H_0: \beta_1 &= 0\\
H_1: \beta_1 &> 0
\end{align}

### Krok 1. Wizualizacja zależności

```{r}
cars %>%
  ggplot(aes(speed, dist)) +
  geom_point(size = 2, alpha = 0.7) +
  geom_smooth(method = "lm", se = FALSE, color = "firebrick") +
  labs(x = "Prędkość", y = "Droga hamowania")
```

Już na wykresie widać dodatnią zależność, ale teraz chcemy ocenić ją formalnie
przez test permutacyjny.

### Krok 2. Nachylenie prostej w danych obserwowanych

```{r}
observed_slope <- cars %>%
  specify(dist ~ speed) %>%
  calculate(stat = "slope")

observed_slope
```

Otrzymane nachylenie jest dodatnie, czyli wraz ze wzrostem prędkości droga
hamowania rośnie.

### Krok 3. Permutacyjny rozkład nachyleń pod `H_0`

Jeśli `H_0` jest prawdziwa, to zmienna `dist` nie powinna być powiązana z
`speed`. Możemy więc permutować wartości `dist` względem `speed`.

```{r}
set.seed(2026)

null_perm_slope <- cars %>%
  specify(dist ~ speed) %>%
  hypothesize(null = "independence") %>%
  generate(reps = 2000, type = "permute") %>%
  calculate(stat = "slope")

null_perm_slope
```

### Krok 4. Wizualizacja i wartość `p`

```{r}
null_perm_slope %>%
  visualize() +
  shade_p_value(obs_stat = observed_slope, direction = "greater")
```

```{r}
p_value_slope <- null_perm_slope %>%
  get_p_value(obs_stat = observed_slope, direction = "greater")

p_value_slope
```

Otrzymujemy bardzo małą wartość `p`. Przy `2000` permutacjach wynik `0`
oznacza w praktyce `p < 0.0005`, więc zdecydowanie odrzucamy `H_0`.

### Krok 5. Porównanie z klasycznym modelem liniowym

```{r}
summary(lm(dist ~ speed, data = cars))
```

Klasyczny model liniowy prowadzi do tego samego wniosku: współczynnik
kierunkowy jest dodatni i istotny statystycznie. Test permutacyjny stanowi tu
atrakcyjną alternatywę, ponieważ nie wymaga przyjmowania teoretycznego rozkładu
statystyki testowej.
