---
title: "Rozwiązania do kolokwium"
subtitle: "Walidacja modeli statystycznych"
author: "Dariusz Majerek"
date: today
format: html
execute:
  warning: false
embed-resources: true
editor: visual
editor_options:
  chunk_output_type: console
---

```{r}
library(tidymodels)
library(modeldata)
library(infer)
library(workflowsets)
```

## Zadanie 1. Testowanie hipotez metodami bootstrapowymi i permutacyjnymi

### Pytanie badawcze, hipotezy i miara różnicy

Badamy, czy czarne koty różnią się czasem oczekiwania na adopcję od pozostałych
kotów. Porównujemy medianę logarytmu czasu adopcji, ponieważ zmienna `time` ma
rozkład prawostronnie skośny, a mediana jest mniej wrażliwa na obserwacje
skrajne.

Hipotezy:

- $H_0$: mediana czasu adopcji czarnych kotów jest taka sama jak mediana czasu
  adopcji pozostałych kotów.
- $H_1$: mediany czasu adopcji w obu grupach różnią się.

Statystyka testowa:

$$\Delta = \operatorname{Me}(log(1 + time)\mid black) -
\operatorname{Me}(log(1 + time)\mid other).$$

### Przygotowanie danych

Do analizy porównawczej czasu adopcji używamy wyłącznie obserwacji z
zaobserwowaną adopcją (`event == 1`). Obserwacje z `event == 0` są cenzorowane:
wiemy, że adopcja nie nastąpiła w czasie obserwacji, ale nie znamy ostatecznego
czasu adopcji. Proste włączenie ich do porównania median zaniżałoby lub
zniekształcało czas adopcji.

```{r}
set.seed(2026)

cat_data <- cat_adoption %>%
  filter(event == 1, !is.na(time), !is.na(black)) %>%
  mutate(
    black_group = if_else(black == 1, "black", "other"),
    black_group = factor(black_group, levels = c("black", "other")),
    log_time = log1p(time)
  )

cat_data %>%
  count(black_group)
```

Logarytm `log1p(time)` zachowuje kolejność obserwacji i ogranicza wpływ bardzo
długich czasów oczekiwania. Dla mediany transformacja ściśle rosnąca nie
zmienia prawdziwości hipotezy o równości median, ponieważ:

$$\operatorname{median}(log(1 + time)) =
log(1 + \operatorname{median}(time)).$$

Oznacza to, że hipoteza o równości median czasu adopcji na skali oryginalnej
jest równoważna hipotezie o równości median po transformacji `log1p()`. Zmienia
się skala raportowanego efektu, ale nie sama prawdziwość hipotezy o medianach.

### Estymata obserwowanej różnicy i wizualizacja

```{r}
cat_summary <- cat_data %>%
  group_by(black_group) %>%
  summarise(
    n = n(),
    median_time = median(time),
    median_log_time = median(log_time),
    mean_time = mean(time),
    .groups = "drop"
  )

cat_summary
```

```{r}
observed_diff <- cat_data %>%
  specify(log_time ~ black_group) %>%
  calculate(stat = "diff in medians", order = c("black", "other"))

observed_diff
```

```{r}
cat_data %>%
  ggplot(aes(x = black_group, y = log_time, fill = black_group)) +
  geom_boxplot(alpha = 0.65, outlier.alpha = 0.25) +
  geom_jitter(width = 0.12, alpha = 0.12) +
  labs(
    x = "Grupa",
    y = "log(1 + czas adopcji)",
    fill = "Grupa"
  ) +
  theme(legend.position = "none")
```

Dodatnia wartość statystyki oznacza dłuższy typowy czas adopcji w grupie
czarnych kotów.

### Bootstrapowy przedział ufności

```{r}
set.seed(2026)

bootstrap_dist <- cat_data %>%
  specify(log_time ~ black_group) %>%
  generate(reps = 2000, type = "bootstrap") %>%
  calculate(stat = "diff in medians", order = c("black", "other"))

bootstrap_ci <- bootstrap_dist %>%
  get_ci(level = 0.95, type = "percentile")

bootstrap_ci
```

```{r}
visualize(bootstrap_dist) +
  shade_confidence_interval(bootstrap_ci)
```

Jeżeli przedział ufności obejmuje zero, dane nie dają mocnej podstawy do
wniosku o różnicy median. Jeżeli cały przedział leży po jednej stronie zera,
wniosek wskazuje odpowiednio dłuższy lub krótszy czas adopcji czarnych kotów.

### Test permutacyjny

```{r}
set.seed(2026)

permutation_null <- cat_data %>%
  specify(log_time ~ black_group) %>%
  hypothesize(null = "independence") %>%
  generate(reps = 2000, type = "permute") %>%
  calculate(stat = "diff in medians", order = c("black", "other"))

perm_p_value <- permutation_null %>%
  get_p_value(obs_stat = observed_diff, direction = "two-sided")

perm_p_value
```

```{r}
visualize(permutation_null) +
  shade_p_value(obs_stat = observed_diff, direction = "two-sided")
```

Wartość `p-value` mówi, jak często przy braku związku między umaszczeniem a
czasem adopcji otrzymalibyśmy różnicę median co najmniej tak ekstremalną jak
obserwowana.

### Porównanie wniosków i ograniczenia

```{r}
tibble(
  metoda = c("bootstrap CI", "permutation test"),
  wynik = c(
    paste0(
      "[",
      round(bootstrap_ci$lower_ci, 3),
      ", ",
      round(bootstrap_ci$upper_ci, 3),
      "]"
    ),
    paste0("p-value = ", round(perm_p_value$p_value, 4))
  )
)
```

Obie procedury odpowiadają na spójne, ale nieidentyczne pytania. Bootstrapowy
przedział ufności opisuje niepewność estymacji różnicy median, a test
permutacyjny ocenia zgodność danych z hipotezą niezależności. Ograniczeniem
analizy jest pominięcie obserwacji cenzorowanych (`event == 0`); pełniejsza
analiza czasu do adopcji wymagałaby metod analizy przeżycia.

## Zadanie 2. Rozbudowany preprocessing, porównanie workflowów i testy jakości

### Podział danych i schemat resamplingu

Używamy odłożonego zbioru testowego do końcowej oceny oraz walidacji krzyżowej
na zbiorze treningowym do porównania workflowów. Dla skrócenia czasu obliczeń
pracujemy na losowej próbie danych, zachowując powtarzalność. Zmienną wynikową
`avg_price_per_room` przekształcamy przez `log()`, ponieważ ceny pokoi są
dodatnie i mają zwykle rozkład prawostronnie skośny. Transformacja ogranicza
wpływ bardzo drogich rezerwacji i sprawia, że błąd modelu jest bliższy błędowi
względnemu niż bezwzględnej różnicy cen. Wszystkie porównania modeli w tym
zadaniu dotyczą więc predykcji `log(avg_price_per_room)`.

```{r}
set.seed(2026)

hotel_data <- hotel_rates %>%
  slice_sample(n = 900) %>%
  mutate(avg_price_per_room = log(avg_price_per_room))

hotel_split <- initial_split(
  hotel_data,
  prop = 0.8,
  strata = avg_price_per_room
)

hotel_train <- training(hotel_split)
hotel_test <- testing(hotel_split)

set.seed(2026)
hotel_folds <- vfold_cv(
  hotel_train,
  v = 10,
  strata = avg_price_per_room
)
```

Stratyfikacja względem ceny ogranicza ryzyko, że w którymś foldzie zabraknie
obserwacji z niskich lub wysokich segmentów cenowych. Wyniki z resamplingu są
używane do wyboru workflowu; dane testowe pozostają odłożone do końca.

### Trzy reguły preprocessingu

Pierwsza reguła jest konserwatywna: usuwa datę jako obiekt kalendarzowy,
uzupełnia braki, grupuje rzadkie poziomy i koduje zmienne nominalne.

```{r}
hotel_rec_base <- recipe(avg_price_per_room ~ ., data = hotel_train) %>%
  step_rm(arrival_date) %>%
  step_impute_median(all_numeric_predictors()) %>%
  step_impute_mode(all_nominal_predictors()) %>%
  step_other(all_nominal_predictors(), threshold = 0.03, other = "rzadkie") %>%
  step_dummy(all_nominal_predictors()) %>%
  step_zv(all_predictors()) %>%
  step_normalize(all_numeric_predictors())
```

Druga reguła dodaje inżynierię cech opisujących długość pobytu, liczbę gości,
wcześniejszą aktywność klienta i oczekiwanie.

```{r}
hotel_rec_engineered <- recipe(avg_price_per_room ~ ., data = hotel_train) %>%
  step_rm(arrival_date) %>%
  step_mutate(
    total_nights = stays_in_weekend_nights + stays_in_week_nights,
    total_guests = adults + children + babies,
    has_previous_activity =
      as.numeric(previous_cancellations + previous_bookings_not_canceled > 0),
    long_wait = as.numeric(days_in_waiting_list > 0)
  ) %>%
  step_rm(lead_time) %>%
  step_impute_median(all_numeric_predictors()) %>%
  step_impute_mode(all_nominal_predictors()) %>%
  step_other(all_nominal_predictors(), threshold = 0.02, other = "rzadkie") %>%
  step_dummy(all_nominal_predictors()) %>%
  step_zv(all_predictors()) %>%
  step_normalize(all_numeric_predictors())
```

Trzecia reguła jest ukierunkowana na redukcję wymiaru po kodowaniu zmiennych
nominalnych.

```{r}
hotel_rec_pca <- recipe(avg_price_per_room ~ ., data = hotel_train) %>%
  step_rm(arrival_date) %>%
  step_impute_median(all_numeric_predictors()) %>%
  step_impute_mode(all_nominal_predictors()) %>%
  step_other(all_nominal_predictors(), threshold = 0.02, other = "rzadkie") %>%
  step_dummy(all_nominal_predictors()) %>%
  step_zv(all_predictors()) %>%
  step_normalize(all_numeric_predictors()) %>%
  step_pca(all_numeric_predictors(), num_comp = 12)
```

Każda reguła obejmuje braki danych, predyktory nominalne, predyktory liczbowe,
rzadkie lub problematyczne poziomy oraz dodatkowy pomysł przetwarzania.

### Dziewięć workflowów

Modele odpowiadają wymaganym rodzinom: ensemble drzewiasty, model splajnowy
MARS oraz SVM z jądrem radialnym.

```{r}
forest_spec <- rand_forest(trees = 80, min_n = 10) %>%
  set_engine("ranger") %>%
  set_mode("regression")

mars_spec <- mars(num_terms = 20, prod_degree = 2) %>%
  set_engine("earth") %>%
  set_mode("regression")

svm_spec <- svm_rbf(cost = 0.5, rbf_sigma = 0.01) %>%
  set_engine("kernlab") %>%
  set_mode("regression")

hotel_workflows <- workflow_set(
  preproc = list(
    base = hotel_rec_base,
    engineered = hotel_rec_engineered,
    pca = hotel_rec_pca
  ),
  models = list(
    forest = forest_spec,
    mars = mars_spec,
    svm = svm_spec
  ),
  cross = TRUE
)

hotel_workflows
```

### Ocena workflowów w tym samym resamplingu

```{r}
set.seed(2026)

hotel_res <- workflow_map(
  hotel_workflows,
  "fit_resamples",
  resamples = hotel_folds,
  metrics = metric_set(rmse, mae, rsq),
  control = control_resamples(save_pred = TRUE),
  verbose = FALSE
)
```

```{r}
hotel_metrics <- collect_metrics(hotel_res)

hotel_metrics %>%
  filter(.metric == "rmse") %>%
  arrange(mean) %>%
  select(wflow_id, mean, std_err, n)
```

### Ranking i stabilność wyników

```{r}
hotel_ranking <- hotel_metrics %>%
  filter(.metric == "rmse") %>%
  arrange(mean)

hotel_ranking
```

```{r}
hotel_fold_rmse <- hotel_res %>%
  collect_metrics(summarize = FALSE) %>%
  filter(.metric == "rmse")

hotel_fold_rmse %>%
  ggplot(aes(x = reorder(wflow_id, .estimate, median), y = .estimate)) +
  geom_boxplot(fill = "grey90") +
  geom_point(alpha = 0.65, position = position_jitter(width = 0.08)) +
  coord_flip() +
  labs(
    x = "Workflow",
    y = "RMSE w foldach",
    title = "Stabilność wyników między resamplami"
  )
```

### Formalne testy różnic jakości

Porównujemy najlepszy workflow z trzema kolejnymi konkurentami. Test jest
sparowany, ponieważ każdy workflow był oceniany na tych samych foldach.

```{r}
best_hotel_wflow <- hotel_ranking$wflow_id[1]
hotel_competitors <- hotel_ranking$wflow_id[2:4]

hotel_tests <- purrr::map_dfr(hotel_competitors, function(comp_id) {
  wide <- hotel_fold_rmse %>%
    filter(wflow_id %in% c(best_hotel_wflow, comp_id)) %>%
    select(id, wflow_id, .estimate) %>%
    pivot_wider(names_from = wflow_id, values_from = .estimate)

  test <- t.test(
    wide[[comp_id]],
    wide[[best_hotel_wflow]],
    paired = TRUE,
    alternative = "greater"
  )

  tibble(
    best = best_hotel_wflow,
    competitor = comp_id,
    mean_rmse_difference = mean(wide[[comp_id]] - wide[[best_hotel_wflow]]),
    p_value = test$p.value
  )
})

hotel_tests
```

Dodatnia różnica oznacza przewagę najlepszego workflowu, bo konkurent ma
większy `rmse`. Małe wartości `p-value` wskazują, że przewaga jest stabilna w
foldach, a nie wynika tylko z pojedynczego podziału.

### Model końcowy i ocena na danych odłożonych

```{r}
final_hotel_wf <- hotel_workflows %>%
  extract_workflow(best_hotel_wflow)

final_hotel_fit <- fit(final_hotel_wf, data = hotel_train)

hotel_test_pred <- hotel_test %>%
  select(avg_price_per_room) %>%
  bind_cols(predict(final_hotel_fit, new_data = hotel_test))

hotel_test_metrics <- metric_set(rmse, mae, rsq)(
  hotel_test_pred,
  truth = avg_price_per_room,
  estimate = .pred
)

hotel_test_metrics
```

```{r}
hotel_test_pred %>%
  ggplot(aes(x = avg_price_per_room, y = .pred)) +
  geom_point(alpha = 0.55) +
  geom_abline(lty = 2, color = "red") +
  labs(
    x = "Cena obserwowana: log(avg_price_per_room)",
    y = "Predykcja",
    title = paste("Ocena testowa workflowu:", best_hotel_wflow)
  )
```

Jeżeli metryka testowa jest zbliżona do średniej z resamplingu, ocena
walidacyjna była spójna z oceną na danych odłożonych. Duża rozbieżność
wskazywałaby na niestabilność wyboru lub niedoszacowanie błędu generalizacji.

## Zadanie 3. Tuning, metoda wyścigów i wybór konfiguracji na podstawie testów

```{r}
library(rules)
library(finetune)
library(themis)
```

### Przygotowanie danych

Dane mają wiele predyktorów numerycznych oraz nierównoliczne klasy. Dlatego
preprocessing musi jednocześnie ograniczać problemy jakości predyktorów i
kontrolować wpływ dominujących klas na dopasowanie modelu.

```{r}
set.seed(2026)

hepatic_data <- hepatic_injury_qsar %>%
  mutate(class = factor(class))

hepatic_data %>%
  count(class) %>%
  mutate(prop = n / sum(n))
```

Klasa `severe` jest wyraźnie mniej liczna niż pozostałe klasy, więc model
optymalizowany bez korekty może uzyskiwać akceptowalną trafność głównie przez
lepsze rozpoznawanie klas częstszych. Z tego powodu w recepturze stosujemy
nadpróbkowanie klasy mniejszościowej. Nie traktujemy go jako sposobu
"tworzenia informacji", lecz jako mechanizm zmiany wag obserwacji widzianych
przez algorytm w trakcie uczenia.

```{r}
hepatic_split <- initial_split(hepatic_data, prop = 0.8, strata = class)
hepatic_train <- training(hepatic_split)
hepatic_test <- testing(hepatic_split)

set.seed(2026)
hepatic_folds <- vfold_cv(hepatic_train, v = 10, strata = class)
```

```{r}
hepatic_rec <- recipe(class ~ ., data = hepatic_train) %>%
  step_zv(all_predictors()) %>%
  step_corr(all_numeric_predictors(), threshold = 0.90) %>%
  step_upsample(class, over_ratio = 0.7, skip = TRUE)
```

Uzasadnienie kroków:

-   `step_zv()` usuwa predyktory o zerowej wariancji, które nie rozróżniają klas
    i mogą powodować problemy numeryczne lub zbędnie zwiększać wymiar danych.
-   `step_corr()` ogranicza grupy silnie współliniowych predyktorów. W danych
    QSAR wiele zmiennych opisuje podobne sygnały biologiczne, więc redukcja
    korelacji zmniejsza redundancję i ryzyko niestabilnego dopasowania.
-   `step_upsample()` zwiększa reprezentację klas mniejszościowych w częściach
    treningowych resamplingu. Dzięki temu model jest mniej zachęcany do
    ignorowania klasy `severe`.
-   `skip = TRUE` zabezpiecza przed sztucznym zmienianiem rozkładu klas w
    danych walidacyjnych i testowych. Ocena ma być wykonana na naturalnym
    rozkładzie klas, a nie na danych zmodyfikowanych przez nadpróbkowanie.

### Schemat resamplingu i metryki

Używamy tych samych foldów dla obu rodzin modeli, aby późniejsze porównanie
było sparowane. W wieloklasowym i niezbalansowanym problemie zwykła `accuracy`
nie jest dobrą metryką wyboru, ponieważ model może uzyskać pozornie dobry wynik
przez poprawne klasyfikowanie głównie klas liczniejszych. Metryką wyboru jest
więc `bal_accuracy`, czyli średnia czułość liczona po klasach. Każda klasa ma w
niej podobną wagę, również klasa `severe`. Jako metryki uzupełniające
wykorzystujemy `kap`, która koryguje trafność o zgodność losową, oraz
`mn_log_loss`, która ocenia jakość prawdopodobieństw predykcyjnych.

```{r}
hepatic_metrics <- metric_set(bal_accuracy, kap, mn_log_loss)
```

### Regularna siatka hiperparametrów

Pierwszą rodziną modeli jest boosting drzew. Stroimy liczbę drzew, głębokość
drzew, tempo uczenia i minimalną liczebność liścia.

```{r}
xgb_spec <- boost_tree(
  trees = tune(),
  tree_depth = tune(),
  learn_rate = tune(),
  min_n = tune(),
  loss_reduction = 0,
  sample_size = 0.8
) %>%
  set_engine("xgboost", nthread = 1) %>%
  set_mode("classification")

xgb_wf <- workflow() %>%
  add_recipe(hepatic_rec) %>%
  add_model(xgb_spec)
```

```{r}
xgb_grid <- grid_regular(
  trees(c(50L, 100L)),
  tree_depth(c(2L, 5L)),
  learn_rate(c(-2, -1)),
  min_n(c(5L, 15L)),
  levels = c(2, 2, 2, 2)
)

xgb_grid
```

```{r}
set.seed(2026)

xgb_res <- tune_grid(
  xgb_wf,
  resamples = hepatic_folds,
  grid = xgb_grid,
  metrics = hepatic_metrics,
  control = control_grid(save_pred = TRUE)
)
```

```{r}
show_best(xgb_res, metric = "bal_accuracy", n = 8)
```

```{r}
autoplot(xgb_res) +
  labs(title = "Wpływ hiperparametrów boostingu na metryki jakości")
```

### Metoda wyścigów

Drugą rodziną modeli są reguły C5.0. Procedura wyścigowa eliminuje słabe
konfiguracje po części resampli.

```{r}
c5_spec <- C5_rules(
  trees = tune(),
  min_n = tune()
) %>%
  set_engine("C5.0") %>%
  set_mode("classification")

c5_wf <- workflow() %>%
  add_recipe(hepatic_rec) %>%
  add_model(c5_spec)
```

```{r}
c5_grid <- grid_regular(
  trees(c(1L, 20L)),
  min_n(c(2L, 20L)),
  levels = c(4, 3)
)

c5_grid
```

```{r}
set.seed(2026)

c5_race <- tune_race_anova(
  c5_wf,
  resamples = hepatic_folds,
  grid = c5_grid,
  metrics = hepatic_metrics,
  control = control_race(verbose_elim = TRUE)
)
```

```{r}
show_best(c5_race, metric = "bal_accuracy", n = 8)
```

Liczba ocen dla konfiguracji pokazuje, które kandydatury odpadły wcześniej.

```{r}
c5_race %>%
  collect_metrics(summarize = FALSE) %>%
  count(.config, .metric) %>%
  arrange(.metric, n)
```

### Porównanie najlepszych konfiguracji testem sparowanym

Wybieramy najlepsze konfiguracje według `bal_accuracy`, a następnie porównujemy
ich wyniki fold po foldzie. To porównanie jest bardziej adekwatne niż test
zwykłej trafności, bo ocenia, czy modele podobnie radzą sobie ze wszystkimi
klasami, a nie tylko z klasami dominującymi.

```{r}
best_xgb <- select_best(xgb_res, metric = "bal_accuracy")
best_c5 <- select_best(c5_race, metric = "bal_accuracy")

best_xgb
best_c5
```

```{r}
xgb_best_fold <- xgb_res %>%
  collect_metrics(summarize = FALSE) %>%
  filter(.metric == "bal_accuracy", .config == best_xgb$.config) %>%
  transmute(id, model = "xgboost", bal_accuracy = .estimate)

c5_best_fold <- c5_race %>%
  collect_metrics(summarize = FALSE) %>%
  filter(.metric == "bal_accuracy", .config == best_c5$.config) %>%
  transmute(id, model = "c5_rules", bal_accuracy = .estimate)

best_fold_wide <- bind_rows(xgb_best_fold, c5_best_fold) %>%
  pivot_wider(names_from = model, values_from = bal_accuracy)

best_fold_wide
```

```{r}
balanced_accuracy_test <- t.test(
  best_fold_wide$xgboost,
  best_fold_wide$c5_rules,
  paired = TRUE
)

balanced_accuracy_test
```

```{r}
mean_bal_accuracy_diff <- mean(best_fold_wide$xgboost - best_fold_wide$c5_rules)

chosen_model <- if (
  balanced_accuracy_test$p.value < 0.05 && mean_bal_accuracy_diff > 0
) {
  "xgboost"
} else if (
  balanced_accuracy_test$p.value < 0.05 && mean_bal_accuracy_diff < 0
) {
  "c5_rules"
} else if (mean_bal_accuracy_diff >= 0) {
  "xgboost"
} else {
  "c5_rules"
}

chosen_model
```

Jeżeli test nie wskazuje istotnej różnicy, konfiguracje można uznać za
praktycznie nierozróżnialne statystycznie w tym schemacie resamplingu. W takim
przypadku wybór można oprzeć na średniej jakości, prostocie lub koszcie
obliczeniowym.

### Finalizacja, ocena testowa i macierz pomyłek

```{r}
if (chosen_model == "xgboost") {
  final_hepatic_wf <- finalize_workflow(xgb_wf, best_xgb)
} else {
  final_hepatic_wf <- finalize_workflow(c5_wf, best_c5)
}

final_hepatic_fit <- fit(final_hepatic_wf, data = hepatic_train)

hepatic_test_pred <- hepatic_test %>%
  select(class) %>%
  bind_cols(predict(final_hepatic_fit, new_data = hepatic_test)) %>%
  bind_cols(predict(final_hepatic_fit, new_data = hepatic_test, type = "prob"))
```

```{r}
prob_cols <- paste0(".pred_", levels(hepatic_test_pred$class))

hepatic_metrics(
  hepatic_test_pred,
  truth = class,
  estimate = .pred_class,
  !!!rlang::syms(prob_cols)
)
```

```{r}
hepatic_conf_mat <- conf_mat(hepatic_test_pred, truth = class, estimate = .pred_class)
hepatic_conf_mat
```

```{r}
autoplot(hepatic_conf_mat, type = "heatmap")
```

Najważniejsze błędy interpretujemy przez klasy, w których model najczęściej
myli poziomy uszkodzenia. Przy niezbalansowanych danych szczególną uwagę należy
zwrócić na klasę najmniej liczną, ponieważ wysoka ogólna trafność może ukrywać
słabą rozpoznawalność tej klasy.

### Korzyść praktyczna metody wyścigów

```{r}
tibble(
  procedura = c("regular grid: xgboost", "racing: C5.0 rules"),
  liczba_kandydatow = c(nrow(xgb_grid), nrow(c5_grid)),
  najlepsza_bal_accuracy = c(
    show_best(xgb_res, metric = "bal_accuracy", n = 1)$mean,
    show_best(c5_race, metric = "bal_accuracy", n = 1)$mean
  )
)
```

Metoda wyścigów daje korzyść praktyczną, gdy eliminuje część słabych kandydatów
bez pogorszenia jakości najlepszego modelu. W tym zadaniu należy ocenić tę
korzyść razem z wynikiem testu sparowanego i liczbą konfiguracji, które nie
musiały być oceniane do końca. Należy jednak pamiętać, że to porównanie odbywało się na różnych modelach więc nie do końca można traktować je jako wiarygodne.
