---
title: "Rozwiązania do zadań z lab 12"
subtitle: "Przesiewanie modeli i optymalizacja bayesowska"
author: "Dariusz Majerek"
date: today
format: html
execute:
  warning: false
embed-resources: true
editor: visual
editor_options:
  chunk_output_type: console
---

```{r}
library(tidymodels)
library(modeldata)
library(workflowsets)
library(rules)
```

## Zadanie 1. Przesiewanie wielu workflowów

Pracujemy na danych `car_prices`. Cena jest dodatnia i prawostronnie skośna, więc
modelujemy `log(Price)`. Taka skala ogranicza wpływ najdroższych samochodów i
sprawia, że błąd modelu ma interpretację bliższą błędowi względnemu.

```{r}
set.seed(2026)

car_data <- car_prices %>%
  mutate(Price = log(Price))

car_split <- initial_split(car_data, prop = 0.8, strata = Price)
car_train <- training(car_split)
car_test <- testing(car_split)

set.seed(2026)
car_folds <- vfold_cv(car_train, v = 5, strata = Price)
```

Definiujemy cztery warianty preprocessingu. Pierwszy wariant przekazuje
predyktory prawie bez zmian, drugi skaluje predyktory, trzeci usuwa silną
redundancję, a czwarty dodaje proste cechy inżynierskie.

```{r}
car_vars <- workflow_variables(
  outcomes = Price,
  predictors = everything()
)

car_rec_scaled <- recipe(Price ~ ., data = car_train) %>%
  step_zv(all_predictors()) %>%
  step_normalize(all_numeric_predictors())

car_rec_corr <- recipe(Price ~ ., data = car_train) %>%
  step_zv(all_predictors()) %>%
  step_normalize(all_numeric_predictors()) %>%
  step_corr(all_numeric_predictors(), threshold = 0.90)

car_rec_features <- recipe(Price ~ ., data = car_train) %>%
  step_mutate(
    mileage_years = Mileage / 12000,
    luxury_score = Cruise + Sound + Leather,
    doors_per_cylinder = Doors / Cylinder
  ) %>%
  step_log(Mileage, offset = 1) %>%
  step_zv(all_predictors()) %>%
  step_normalize(all_numeric_predictors())
```

Wybieramy cztery rodziny modeli: MARS, SVM z jądrem radialnym, las losowy oraz
Cubist. Parametry ustawiamy na rozsądne wartości początkowe; celem zadania jest
przesiewanie wielu workflowów, a nie jeszcze pełne strojenie każdego modelu.

```{r}
mars_spec <- mars(num_terms = 25, prod_degree = 2) %>%
  set_engine("earth") %>%
  set_mode("regression")

svm_spec <- svm_rbf(cost = 1, rbf_sigma = 0.01) %>%
  set_engine("kernlab") %>%
  set_mode("regression")

forest_spec <- rand_forest(trees = 200, min_n = 8) %>%
  set_engine("ranger") %>%
  set_mode("regression")

cubist_spec <- cubist_rules(committees = 10, neighbors = 5) %>%
  set_engine("Cubist") %>%
  set_mode("regression")
```

Tworzymy pełny zestaw workflowów: cztery preprocessingi razy cztery modele.

```{r}
car_workflows <- workflow_set(
  preproc = list(
    raw = car_vars,
    scaled = car_rec_scaled,
    corr = car_rec_corr,
    features = car_rec_features
  ),
  models = list(
    mars = mars_spec,
    svm = svm_spec,
    forest = forest_spec,
    cubist = cubist_spec
  ),
  cross = TRUE
)

car_workflows
```

Uruchamiamy resampling dla wszystkich workflowów na tych samych foldach.

```{r}
set.seed(2026)

car_res <- workflow_map(
  car_workflows,
  "fit_resamples",
  resamples = car_folds,
  metrics = metric_set(rmse, mae, rsq),
  control = control_resamples(save_pred = TRUE),
  verbose = FALSE
)
```

Ranking według `rmse`:

```{r}
car_metrics <- collect_metrics(car_res)

car_ranking <- car_metrics %>%
  filter(.metric == "rmse") %>%
  arrange(mean)

car_ranking %>%
  select(wflow_id, mean, std_err, n)
```

Stabilność wyników między foldami:

```{r}
car_fold_rmse <- car_res %>%
  collect_metrics(summarize = FALSE) %>%
  filter(.metric == "rmse")

car_fold_rmse %>%
  ggplot(aes(x = reorder(wflow_id, .estimate, median), y = .estimate)) +
  geom_boxplot(fill = "grey90") +
  geom_point(alpha = 0.65, position = position_jitter(width = 0.08)) +
  coord_flip() +
  labs(
    x = "Workflow",
    y = "RMSE w foldach",
    title = "Zmienność RMSE między foldami"
  )
```

Porównujemy najlepszy workflow z trzema kolejnymi konkurentami. Test jest
sparowany, ponieważ wszystkie workflowy były oceniane na tych samych foldach.

```{r}
best_car_wflow <- car_ranking$wflow_id[1]
car_competitors <- car_ranking$wflow_id[2:4]

car_tests <- purrr::map_dfr(car_competitors, function(comp_id) {
  wide <- car_fold_rmse %>%
    filter(wflow_id %in% c(best_car_wflow, comp_id)) %>%
    select(id, wflow_id, .estimate) %>%
    pivot_wider(names_from = wflow_id, values_from = .estimate)

  test <- t.test(
    wide[[comp_id]],
    wide[[best_car_wflow]],
    paired = TRUE,
    alternative = "greater"
  )

  tibble(
    best = best_car_wflow,
    competitor = comp_id,
    mean_rmse_difference = mean(wide[[comp_id]] - wide[[best_car_wflow]]),
    p_value = test$p.value
  )
})

car_tests
```

Dodatnia różnica oznacza, że konkurent ma większy błąd niż najlepszy workflow.
Jeżeli `p-value` jest małe, przewaga najlepszego wariantu jest stabilna na
foldach.

Finalny workflow dopasowujemy do całego zbioru treningowego i oceniamy na
danych testowych.

```{r}
final_car_wf <- car_workflows %>%
  extract_workflow(best_car_wflow)

final_car_fit <- fit(final_car_wf, data = car_train)

car_test_pred <- car_test %>%
  select(Price) %>%
  bind_cols(predict(final_car_fit, new_data = car_test))

metric_set(rmse, mae, rsq)(
  car_test_pred,
  truth = Price,
  estimate = .pred
)
```

```{r}
car_test_pred %>%
  ggplot(aes(x = Price, y = .pred)) +
  geom_point(alpha = 0.6) +
  geom_abline(lty = 2, color = "red") +
  labs(
    x = "Obserwowane log(Price)",
    y = "Predykcja",
    title = paste("Ocena testowa workflowu:", best_car_wflow)
  )
```

Jeżeli wyniki testowe są zbliżone do wyników z resamplingu, przesiewanie
workflowów nie doprowadziło do wyraźnego przeuczenia procedury wyboru.

## Zadanie 2. Optymalizacja bayesowska

```{r}
library(finetune)
```

Przygotowujemy dane `ad_data`. Klasa `"Impaired"` zostaje ustawiona jako klasa
pozytywna, aby `roc_auc` dotyczyło rozpoznawania przypadków zaburzenia.

```{r}
set.seed(2026)

ad_model_data <- ad_data %>%
  drop_na() %>%
  mutate(Class = forcats::fct_relevel(Class, "Impaired"))

ad_model_data %>%
  count(Class)
```

```{r}
ad_split <- initial_split(ad_model_data, prop = 0.75, strata = Class)
ad_train <- training(ad_split)
ad_test <- testing(ad_split)

set.seed(2026)
ad_folds <- vfold_cv(ad_train, v = 5, strata = Class)
```

Preprocessing koduje zmienną `Genotype`, usuwa predyktory bez zmienności oraz
ogranicza nadmiar silnie skorelowanych markerów.

```{r}
ad_rec <- recipe(Class ~ ., data = ad_train) %>%
  step_dummy(all_nominal_predictors()) %>%
  step_zv(all_predictors()) %>%
  step_corr(all_numeric_predictors(), threshold = 0.90)
```

Definiujemy model boosted trees z czterema hiperparametrami do optymalizacji.

```{r}
xgb_spec <- boost_tree(
  trees = tune(),
  tree_depth = tune(),
  learn_rate = tune(),
  min_n = tune(),
  loss_reduction = 0,
  sample_size = 0.8
) %>%
  set_engine("xgboost", nthread = 1) %>%
  set_mode("classification")

ad_wf <- workflow() %>%
  add_recipe(ad_rec) %>%
  add_model(xgb_spec)
```

Ustalamy zakresy parametrów. `learn_rate` jest przeszukiwany w skali
logarytmicznej.

```{r}
ad_params <- ad_wf %>%
  extract_parameter_set_dials() %>%
  update(
    trees = trees(c(50L, 150L)),
    tree_depth = tree_depth(c(2L, 6L)),
    learn_rate = learn_rate(c(-3, -1)),
    min_n = min_n(c(2L, 20L))
  )

ad_params
```

Najpierw tworzymy niewielki plan wypełniający przestrzeń i oceniamy go przez
resampling. Te wyniki będą punktem startowym dla modelu procesu gaussowskiego
używanego przez optymalizację bayesowską.

```{r}
set.seed(2026)

ad_initial_grid <- grid_space_filling(ad_params, size = 8)
ad_initial_grid
```

```{r}
set.seed(2026)

ad_initial <- tune_grid(
  ad_wf,
  resamples = ad_folds,
  grid = ad_initial_grid,
  metrics = metric_set(roc_auc, accuracy),
  control = control_grid(save_pred = TRUE)
)

show_best(ad_initial, metric = "roc_auc", n = 5)
```

Optymalizacja bayesowska używa wyników początkowych, aby wskazywać kolejne
kombinacje hiperparametrów z dobrym kompromisem między eksploracją i
eksploatacją.

```{r}
set.seed(2026)

ad_bayes <- tune_bayes(
  ad_wf,
  resamples = ad_folds,
  initial = ad_initial,
  iter = 6,
  param_info = ad_params,
  metrics = metric_set(roc_auc, accuracy),
  control = control_bayes(verbose = FALSE, no_improve = 5)
)
```

Najlepsze konfiguracje po optymalizacji:

```{r}
show_best(ad_bayes, metric = "roc_auc", n = 8)
```

Przebieg optymalizacji:

```{r}
autoplot(ad_bayes, type = "performance")
```

```{r}
autoplot(ad_bayes, type = "parameters")
```

Sprawdzamy, czy najlepszy wynik z optymalizacji bayesowskiej poprawił najlepszy
wynik startowy.

```{r}
bind_rows(
  show_best(ad_initial, metric = "roc_auc", n = 1) %>%
    mutate(stage = "initial"),
  show_best(ad_bayes, metric = "roc_auc", n = 1) %>%
    mutate(stage = "bayes")
) %>%
  select(stage, trees, tree_depth, learn_rate, min_n, mean, std_err)
```

Finalizujemy workflow według `roc_auc`.

```{r}
best_ad <- select_best(ad_bayes, metric = "roc_auc")
best_ad

final_ad_wf <- finalize_workflow(ad_wf, best_ad)
```

Ocena testowa:

```{r}
set.seed(2026)

ad_last <- last_fit(
  final_ad_wf,
  split = ad_split,
  metrics = metric_set(roc_auc, accuracy)
)

collect_metrics(ad_last)
```

Macierz pomyłek:

```{r}
ad_test_pred <- collect_predictions(ad_last)

ad_conf_mat <- conf_mat(ad_test_pred, truth = Class, estimate = .pred_class)
ad_conf_mat
```

```{r}
autoplot(ad_conf_mat, type = "heatmap")
```

Jeżeli najlepsza konfiguracja po optymalizacji bayesowskiej ma wyższe średnie
`roc_auc` niż najlepszy punkt startowy, iteracyjne wyszukiwanie realnie
poprawiło wynik. Wynik testowy należy traktować jako kontrolę, czy poprawa z
resamplingu przeniosła się na dane nieużywane w procesie optymalizacji.
