---
title: "Rozwiązania do zadań z lab 11"
subtitle: "Siatki losowe, wyścigi i paralelizacja tuningu"
author: "Dariusz Majerek"
date: today
format: html
execute:
  warning: false
embed-resources: true
editor: visual
editor_options:
  chunk_output_type: console
---

```{r}
library(tidymodels)
library(modeldata)
```

## Zadanie 1. Siatka losowa i finalizowanie modelu

Przygotowujemy ograniczony zbiór danych oraz podział trening-test.

```{r}
set.seed(2026)

concrete_small <- concrete %>%
  slice_sample(n = 650)

concrete_split <- initial_split(
  concrete_small,
  prop = 0.8,
  strata = compressive_strength
)

concrete_train <- training(concrete_split)
concrete_test <- testing(concrete_split)

set.seed(2026)
concrete_folds <- vfold_cv(
  concrete_train,
  v = 5,
  strata = compressive_strength
)
```

Receptura skaluje predyktory, co jest przydatne dla modeli wykorzystujących
kombinacje zmiennych liczbowych.

```{r}
concrete_rec <- recipe(compressive_strength ~ ., data = concrete_train) %>%
  step_normalize(all_numeric_predictors())
```

Model MARS ma trzy hiperparametry oznaczone do strojenia.

```{r}
mars_spec <- mars(
  num_terms = tune(),
  prod_degree = tune(),
  prune_method = tune()
) %>%
  set_engine("earth") %>%
  set_mode("regression")

concrete_wf <- workflow() %>%
  add_recipe(concrete_rec) %>%
  add_model(mars_spec)
```

Wyodrębniamy parametry i zmieniamy ich zakresy na użyteczne dla tej skali
danych.

```{r}
concrete_params <- concrete_wf %>%
  extract_parameter_set_dials() %>%
  update(
    num_terms = num_terms(c(5L, 35L)),
    prod_degree = prod_degree(c(1L, 2L)),
    prune_method = prune_method(values = c("backward", "none"))
  )

concrete_params
```

Siatka losowa nie zawiera wszystkich kombinacji poziomów. Losujemy `14`
kandydatów z podanych zakresów.

```{r}
set.seed(2026)

concrete_grid <- concrete_params %>%
  grid_random(size = 14)

concrete_grid
```

Uruchamiamy strojenie na foldach walidacji krzyżowej.

```{r}
set.seed(2026)

concrete_tune <- tune_grid(
  concrete_wf,
  resamples = concrete_folds,
  grid = concrete_grid,
  metrics = metric_set(rmse, rsq),
  control = control_grid(save_pred = TRUE)
)
```

Najlepsze konfiguracje według `rmse`:

```{r}
show_best(concrete_tune, metric = "rmse", n = 6)
```

Wybieramy najlepsze parametry i wstawiamy je do workflowu.

```{r}
best_concrete <- select_best(concrete_tune, metric = "rmse")
best_concrete

final_concrete_wf <- finalize_workflow(concrete_wf, best_concrete)
final_concrete_wf
```

`last_fit()` dopasowuje sfinalizowany workflow na całym zbiorze treningowym i
ocenia go na zbiorze testowym.

```{r}
set.seed(2026)

concrete_last <- last_fit(
  final_concrete_wf,
  split = concrete_split,
  metrics = metric_set(rmse, rsq)
)

collect_metrics(concrete_last)
```

Wynik testowy jest oceną modelu po zakończeniu procesu wyboru hiperparametrów,
a nie częścią strojenia.

## Zadanie 2. Metoda wyścigów

Ładujemy pakiety potrzebne do modelu reguł C5.0 i metody wyścigów.

```{r}
library(rules)
library(finetune)
```

Przygotowujemy dane i ustawiamy klasę `"bad"` jako pierwszy poziom zmiennej
wynikowej.

```{r}
set.seed(2026)

credit_small <- credit_data %>%
  drop_na() %>%
  slice_sample(n = 900) %>%
  mutate(Status = forcats::fct_relevel(Status, "bad"))

credit_split <- initial_split(credit_small, prop = 0.75, strata = Status)
credit_train <- training(credit_split)
credit_test <- testing(credit_split)

set.seed(2026)
credit_folds <- vfold_cv(credit_train, v = 6, strata = Status)
```

W recepturze grupujemy rzadkie poziomy predyktorów nominalnych. Nazwa poziomu
zastępczego jest ustawiona jawnie, ponieważ w danych występuje już poziom
`"other"`.

```{r}
credit_rec <- recipe(Status ~ ., data = credit_train) %>%
  step_other(all_nominal_predictors(), threshold = 0.03, other = "rzadkie") %>%
  step_dummy(all_nominal_predictors()) %>%
  step_zv(all_predictors())
```

Specyfikujemy model reguł C5.0.

```{r}
c5_spec <- C5_rules(
  trees = tune(),
  min_n = tune()
) %>%
  set_engine("C5.0") %>%
  set_mode("classification")

credit_wf <- workflow() %>%
  add_recipe(credit_rec) %>%
  add_model(c5_spec)
```

Tworzymy regularną siatkę kandydatów.

```{r}
credit_params <- credit_wf %>%
  extract_parameter_set_dials() %>%
  update(
    trees = trees(c(1L, 30L)),
    min_n = min_n(c(2L, 25L))
  )

credit_grid <- credit_params %>%
  grid_regular(levels = c(trees = 5, min_n = 4))

credit_grid
```

Metoda wyścigów najpierw ocenia wszystkich kandydatów na początkowej części
resampli, a następnie eliminuje słabe konfiguracje.

```{r}
set.seed(2026)

credit_race <- tune_race_anova(
  credit_wf,
  resamples = credit_folds,
  grid = credit_grid,
  metrics = metric_set(roc_auc, accuracy),
  control = control_race(verbose_elim = TRUE, save_pred = TRUE)
)
```

`show_best()` pokazuje konfiguracje, które nie zostały wyeliminowane przed
zakończeniem procedury.

```{r}
show_best(credit_race, metric = "roc_auc", n = 8)
```

Można sprawdzić liczbę resampli użytych do oceny poszczególnych konfiguracji.
Konfiguracje odrzucone wcześniej mają mniej wyników cząstkowych.

```{r}
credit_race %>%
  collect_metrics(summarize = FALSE) %>%
  count(.config, .metric) %>%
  arrange(.metric, n)
```

Finalizujemy workflow według `roc_auc`.

```{r}
best_credit <- select_best(credit_race, metric = "roc_auc")
best_credit

final_credit_wf <- finalize_workflow(credit_wf, best_credit)
```

Ocena na zbiorze testowym:

```{r}
set.seed(2026)

credit_last <- last_fit(
  final_credit_wf,
  split = credit_split,
  metrics = metric_set(roc_auc, accuracy)
)

collect_metrics(credit_last)
```

Metoda wyścigów zmniejsza liczbę pełnych dopasowań, gdy część kandydatów jest
wyraźnie słabsza po początkowych resamplach.

## Zadanie 3. Paralelizacja przy kosztownym preprocessingu

Ładujemy pakiety używane przez model bagged MARS i backend równoległy.

```{r}
library(baguette)
library(future)
```

Przygotowujemy ograniczoną próbę danych.

```{r}
set.seed(2026)

meats_small <- meats %>%
  slice_sample(n = 180)

meats_split <- initial_split(meats_small, prop = 0.8, strata = water)
meats_train <- training(meats_split)
meats_test <- testing(meats_split)

set.seed(2026)
meats_folds <- vfold_cv(meats_train, v = 4, strata = water)
```

Preprocessing jest kosztowny, ponieważ dla każdego resampla obejmuje
transformację Yeo-Johnsona, usuwanie silnie skorelowanych predyktorów i PCA.

```{r}
meats_rec <- recipe(water ~ ., data = meats_train) %>%
  step_YeoJohnson(all_numeric_predictors()) %>%
  step_normalize(all_numeric_predictors()) %>%
  step_corr(all_numeric_predictors(), threshold = 0.95) %>%
  step_pca(all_numeric_predictors(), num_comp = tune()) %>%
  step_normalize(all_numeric_predictors())
```

Model bagged MARS stroimy względem liczby składników i stopnia interakcji.

```{r}
bag_mars_spec <- bag_mars(
  num_terms = tune(),
  prod_degree = tune()
) %>%
  set_engine("earth") %>%
  set_mode("regression")

meats_wf <- workflow() %>%
  add_recipe(meats_rec) %>%
  add_model(bag_mars_spec)
```

Tworzymy niewielką siatkę regularną, aby zadanie było wykonalne czasowo.

```{r}
meats_params <- meats_wf %>%
  extract_parameter_set_dials() %>%
  update(
    num_comp = num_comp(c(5L, 25L)),
    num_terms = num_terms(c(5L, 25L)),
    prod_degree = prod_degree(c(1L, 2L))
  )

meats_grid <- meats_params %>%
  grid_regular(levels = c(num_comp = 2, num_terms = 3, prod_degree = 2))

meats_grid
```

Ponieważ przetwarzanie wstępne jest kosztowne, wybieramy równoleglenie po
resamplach. Wtedy receptura jest przygotowywana raz dla danego foldu, a nie
osobno dla każdej kombinacji parametrów w tym foldzie.

```{r}
old_plan <- future::plan()
future::plan(future::multicore, workers = 2)

set.seed(2026)

meats_time <- system.time(
  meats_tune <- tune_grid(
    meats_wf,
    resamples = meats_folds,
    grid = meats_grid,
    metrics = metric_set(rmse, rsq),
    control = control_grid(
      save_pred = TRUE,
      parallel_over = "resamples"
    )
  )
)

future::plan(old_plan)

meats_time
```

Najlepsze konfiguracje według `rmse`:

```{r}
show_best(meats_tune, metric = "rmse", n = 6)
```

Finalizujemy workflow.

```{r}
best_meats <- select_best(meats_tune, metric = "rmse")
best_meats

final_meats_wf <- finalize_workflow(meats_wf, best_meats)
```

Ocena na zbiorze testowym:

```{r}
set.seed(2026)

meats_last <- last_fit(
  final_meats_wf,
  split = meats_split,
  metrics = metric_set(rmse, rsq)
)

collect_metrics(meats_last)
```

Dla kosztownego preprocessingu równoleglenie po resamplach ogranicza
powtarzanie tych samych transformacji. Przy innym układzie kosztów, np. bardzo
tanim preprocessingu i dużej liczbie kombinacji parametrów, wybór strategii
mógłby być inny.
