---
title: "Laboratorium 2"
author: "Dariusz Majerek"
format: html
execute:
  warning: false
embed-resources: true
editor: visual
editor_options:
  chunk_output_type: console
---

## Zadanie 1

Operacje kolumnowe i `across()`

Na danych `iris`:

-   zamień je na tibble,
-   zmień nazwy kolumn tak, aby nie zawierały kropki (`.`),
-   oblicz średnią i odchylenie standardowe dla wszystkich kolumn numerycznych z użyciem `across()`,
-   wynik zwróć w układzie: jedna kolumna z nazwą zmiennej i osobne kolumny `mean` oraz `sd`.

## Zadanie 2

Obsługa braków danych i `if_any()`

Utwórz ramkę danych:

```{r}
library(tidyverse)

students <- tibble(
  id = 1:8,
  test_1 = c(60, 75, NA, 90, 50, NA, 88, 70),
  test_2 = c(65, NA, 80, 92, 55, 73, NA, 68),
  attendance = c(0.90, 0.75, 0.80, NA, 0.60, 0.95, 0.85, NA)
)
```

Wykonaj:

-   zastąp braki średnią z danej kolumny,
-   dodaj kolumnę `risk` z wartością `"yes"`, jeśli którykolwiek wynik testu jest poniżej 65 (`if_any()`), w przeciwnym razie `"no"`,
-   policz ilu studentów ma `risk == "yes"`.

## Zadanie 3

Diagnostyka jakości danych przez `anti_join()`

Utwórz tabele:

```{r}
orders <- tibble(
  order_id = 1:10,
  customer_id = c(1, 2, 3, 4, 5, 6, 2, 3, 8, 9),
  amount = c(120, 80, 150, 200, 95, 60, 110, 130, 140, 100)
)

customers <- tibble(
  customer_id = c(1, 2, 3, 4, 5, 7),
  segment = c("A", "B", "A", "C", "B", "C")
)
```

-   znajdź zamówienia z nieistniejącym klientem,
-   policz ile ich jest,
-   oblicz udział takich zamówień w całej liczbie zamówień (w procentach).

## Zadanie 4

Funkcje okienkowe: `lag()` i zmiana dzień do dnia

Na danych `economics` (pakiet `ggplot2`):

-   wybierz lata 2000-2005,
-   dla zmiennej `unemploy` oblicz miesięczną zmianę względem poprzedniego miesiąca (`lag()`),
-   dla każdego roku policz średnią zmianę miesięczną,
-   wskaż rok o największym średnim wzroście bezrobocia.

## Zadanie 5

Kategoryzacja przez `ntile()` i `case_when()`

Na danych `diamonds`:

-   podziel diamenty na 4 kwartyle ceny (`ntile(price, 4)`),
-   dla każdego kwartyla utwórz etykietę `price_group` (`low`, `mid_low`, `mid_high`, `high`) przez `case_when()`,
-   dla każdej grupy policz medianę `carat` i średnią `depth`,
-   posortuj wynik rosnąco wg mediany `carat`.

## Zadanie 6

Losowanie warstwowe (`slice_sample()`)

Na danych `starwars`:

-   wyświetl rekordy z brakującym `species`,
-   z każdej planety (`homeworld`) wylosuj maksymalnie 2 postacie,
-   jeśli planeta ma mniej niż 2 postacie, zwróć wszystkie,
-   ustaw ziarno losowe (`set.seed(2026)`) dla powtarzalności.

## Zadanie 7

`count()`, udziały i ranking

Na danych `flights` (`nycflights13`):

-   policz liczbę lotów dla każdej kombinacji `carrier` i `origin`,
-   w obrębie każdego `origin` oblicz udział procentowy przewoźnika,
-   dla każdego lotniska wskaż 3 największych przewoźników według liczby lotów.

## Zadanie 8

Walidacja rekordów przez `if_all()`

Utwórz dane:

```{r}
measurements <- tibble(
  id = 1:7,
  x = c(10, -2, 8, 15, 0, 7, 11),
  y = c(5, 3, -1, 20, 2, 8, 9),
  z = c(1, 4, 6, -3, 2, 10, 12)
)
```

-   dodaj kolumnę `valid`, która ma wartość `TRUE`, jeśli wszystkie trzy pomiary (`x`, `y`, `z`) są dodatnie,
-   zwróć tylko rekordy niepoprawne,
-   policz odsetek rekordów poprawnych.

## Zadanie 9

Wykrywanie duplikatów i porządkowanie danych

Utwórz dane:

```{r}
visits <- tibble(
  user_id = c(1, 1, 2, 2, 2, 3, 4, 4),
  visit_date = as.Date(c(
    "2024-01-01", "2024-01-01", "2024-01-02", "2024-01-03",
    "2024-01-03", "2024-01-04", "2024-01-05", "2024-01-05"
  )),
  source = c("ads", "ads", "organic", "direct", "direct", "ads", "organic", "organic")
)
```

-   znajdź zduplikowane wizyty po parach (`user_id`, `visit_date`),
-   usuń duplikaty tak, aby został jeden rekord na parę,
-   policz liczbę unikalnych dni wizyt na użytkownika.

## Zadanie 10

Top-N z remisami i porównaniem metod

Na danych `mpg` (`ggplot2`):

-   dla każdego `class` wybierz 2 auta o najwyższym `hwy` używając `slice_max(..., with_ties = TRUE)`,
-   powtórz to samo używając rankingu (`min_rank(desc(hwy)) <= 2`),
-   sprawdź, czy oba podejścia zwracają identyczny zestaw rekordów.