---
title: "Laboratorium 2 - rozwiązania"
author: "Dariusz Majerek"
format: html
execute:
  warning: false
embed-resources: true
editor: visual
editor_options:
  chunk_output_type: console
---

```{r}
library(tidyverse)
library(nycflights13)
```

## Zadanie 1

Operacje kolumnowe i `across()`

Na danych `iris`:

-   zamień je na tibble,
-   zmień nazwy kolumn tak, aby nie zawierały kropki (`.`),
-   oblicz średnią i odchylenie standardowe dla wszystkich kolumn numerycznych z użyciem `across()`,
-   wynik zwróć w układzie: jedna kolumna z nazwą zmiennej i osobne kolumny `mean` oraz `sd`.

```{r}
iris %>%
    as_tibble() %>%
    rename_with(~ str_replace_all(.x, "\\.", "_")) %>%
    summarise(across(
        where(is.numeric),
        list(mean = ~ mean(.x, na.rm = TRUE), sd = ~ sd(.x, na.rm = TRUE))
    )) %>%
    pivot_longer(
        cols = everything(),
        names_to = c("variable", ".value"),
        names_sep = "_"
    )
```

## Zadanie 2

Obsługa braków danych i `if_any()`

Utwórz ramkę danych:

```{r}
students <- tibble(
    id = 1:8,
    test_1 = c(60, 75, NA, 90, 50, NA, 88, 70),
    test_2 = c(65, NA, 80, 92, 55, 73, NA, 68),
    attendance = c(0.90, 0.75, 0.80, NA, 0.60, 0.95, 0.85, NA)
)
```

Wykonaj:

-   zastąp braki średnią z danej kolumny,
-   dodaj kolumnę `risk` z wartością `"yes"`, jeśli którykolwiek wynik testu jest poniżej 65 (`if_any()`), w przeciwnym razie `"no"`,
-   policz ilu studentów ma `risk == "yes"`.

```{r}
students_filled <- students %>%
    mutate(across(
        c(test_1, test_2, attendance),
        ~ if_else(is.na(.x), mean(.x, na.rm = TRUE), .x)
    )) %>%
    mutate(risk = if_else(if_any(c(test_1, test_2), ~ .x < 65), "yes", "no"))

students_filled %>%
    count(risk)
```

## Zadanie 3

Diagnostyka jakości danych przez `anti_join()`

Utwórz tabele:

```{r}
orders <- tibble(
    order_id = 1:10,
    customer_id = c(1, 2, 3, 4, 5, 6, 2, 3, 8, 9),
    amount = c(120, 80, 150, 200, 95, 60, 110, 130, 140, 100)
)

customers <- tibble(
    customer_id = c(1, 2, 3, 4, 5, 7),
    segment = c("A", "B", "A", "C", "B", "C")
)
```

-   znajdź zamówienia z nieistniejącym klientem,
-   policz ile ich jest,
-   oblicz udział takich zamówień w całej liczbie zamówień (w procentach).

```{r}
missing_customers_orders <- orders %>%
    anti_join(customers, by = "customer_id")

missing_customers_orders

missing_customers_orders %>%
    summarise(
        n_missing = n(),
        pct_missing = 100 * n() / nrow(orders)
    )
```

## Zadanie 4

Funkcje okienkowe: `lag()` i zmiana dzień do dnia

Na danych `economics` (pakiet `ggplot2`):

-   wybierz lata 2000-2005,
-   dla zmiennej `unemploy` oblicz miesięczną zmianę względem poprzedniego miesiąca (`lag()`),
-   dla każdego roku policz średnią zmianę miesięczną,
-   wskaż rok o największym średnim wzroście bezrobocia.

```{r}
econ_change <- economics %>%
    mutate(year = lubridate::year(date)) %>%
    filter(year >= 2000, year <= 2005) %>%
    arrange(date) %>%
    mutate(unemploy_change = unemploy - lag(unemploy))

econ_change %>%
    group_by(year) %>%
    summarise(avg_monthly_change = mean(unemploy_change, na.rm = TRUE), .groups = "drop") %>%
    arrange(desc(avg_monthly_change)) %>%
    slice(1)
```

## Zadanie 5

Kategoryzacja przez `ntile()` i `case_when()`

Na danych `diamonds`:

-   podziel diamenty na 4 kwartyle ceny (`ntile(price, 4)`),
-   dla każdego kwartyla utwórz etykietę `price_group` (`low`, `mid_low`, `mid_high`, `high`) przez `case_when()`,
-   dla każdej grupy policz medianę `carat` i średnią `depth`,
-   posortuj wynik rosnąco wg mediany `carat`.

```{r}
diamonds %>%
    mutate(price_q = ntile(price, 4)) %>%
    mutate(price_group = case_when(
        price_q == 1 ~ "low",
        price_q == 2 ~ "mid_low",
        price_q == 3 ~ "mid_high",
        price_q == 4 ~ "high"
    )) %>%
    group_by(price_group) %>%
    summarise(
        med_carat = median(carat, na.rm = TRUE),
        mean_depth = mean(depth, na.rm = TRUE),
        .groups = "drop"
    ) %>%
    arrange(med_carat)
```

## Zadanie 6

Losowanie warstwowe (`slice_sample()`)

Na danych `starwars`:

-   wyświetl rekordy z brakującym `species`,
-   z każdej planety (`homeworld`) wylosuj maksymalnie 2 postacie,
-   jeśli planeta ma mniej niż 2 postacie, zwróć wszystkie,
-   ustaw ziarno losowe (`set.seed(2026)`) dla powtarzalności.

```{r}
set.seed(2026)

starwars %>%
    filter(!is.na(species), !is.na(homeworld)) %>%
    group_by(homeworld) %>%
    group_modify(~ slice_sample(.x, n = min(2, nrow(.x)))) %>%
    ungroup()
```

## Zadanie 7

`count()`, udziały i ranking

Na danych `flights` (`nycflights13`):

-   policz liczbę lotów dla każdej kombinacji `carrier` i `origin`,
-   w obrębie każdego `origin` oblicz udział procentowy przewoźnika,
-   dla każdego lotniska wskaż 3 największych przewoźników według liczby lotów.

```{r}
flights %>%
    count(origin, carrier, name = "n_flights") %>%
    group_by(origin) %>%
    mutate(pct = 100 * n_flights / sum(n_flights)) %>%
    arrange(origin, desc(n_flights)) %>%
    slice_head(n = 3) %>%
    ungroup()
```

## Zadanie 8

Walidacja rekordów przez `if_all()`

Utwórz dane:

```{r}
measurements <- tibble(
    id = 1:7,
    x = c(10, -2, 8, 15, 0, 7, 11),
    y = c(5, 3, -1, 20, 2, 8, 9),
    z = c(1, 4, 6, -3, 2, 10, 12)
)
```

-   dodaj kolumnę `valid`, która ma wartość `TRUE`, jeśli wszystkie trzy pomiary (`x`, `y`, `z`) są dodatnie,
-   zwróć tylko rekordy niepoprawne,
-   policz odsetek rekordów poprawnych.

```{r}
validated <- measurements %>%
    mutate(valid = if_all(c(x, y, z), ~ .x > 0))

validated %>%
    filter(!valid)

validated %>%
    summarise(pct_valid = 100 * mean(valid))
```

## Zadanie 9

Wykrywanie duplikatów i porządkowanie danych

Utwórz dane:

```{r}
visits <- tibble(
    user_id = c(1, 1, 2, 2, 2, 3, 4, 4),
    visit_date = as.Date(c(
        "2024-01-01", "2024-01-01", "2024-01-02", "2024-01-03",
        "2024-01-03", "2024-01-04", "2024-01-05", "2024-01-05"
    )),
    source = c("ads", "ads", "organic", "direct", "direct", "ads", "organic", "organic")
)
```

-   znajdź zduplikowane wizyty po parach (`user_id`, `visit_date`),
-   usuń duplikaty tak, aby został jeden rekord na parę,
-   policz liczbę unikalnych dni wizyt na użytkownika.

```{r}
visits %>%
    count(user_id, visit_date) %>%
    filter(n > 1)

visits_dedup <- visits %>%
    distinct(user_id, visit_date, .keep_all = TRUE)

visits_dedup %>%
    count(user_id, name = "unique_visit_days")
```

## Zadanie 10

Top-N z remisami i porównaniem metod

Na danych `mpg` (`ggplot2`):

-   dla każdego `class` wybierz 2 auta o najwyższym `hwy` używając `slice_max(..., with_ties = TRUE)`,
-   powtórz to samo używając rankingu (`min_rank(desc(hwy)) <= 2`),
-   sprawdź, czy oba podejścia zwracają identyczny zestaw rekordów.

```{r}
top_slice <- mpg %>%
    group_by(class) %>%
    slice_max(hwy, n = 2, with_ties = TRUE) %>%
    ungroup() %>%
    arrange(class, desc(hwy), manufacturer, model)

top_rank <- mpg %>%
    group_by(class) %>%
    filter(min_rank(desc(hwy)) <= 2) %>%
    ungroup() %>%
    arrange(class, desc(hwy), manufacturer, model)

identical(top_slice, top_rank)
```