---
title: "Laboratorium 4"
subtitle: "Testy permutacyjne i bootstrapowe"
format: html
embed-resources: true
execute:
  warning: false
editor_options: 
  chunk_output_type: console
---

## Zadanie 1. Testowanie hipotezy dotyczącej frakcji

Celem zadania jest sprawdzenie, czy frakcja pasażerów, którzy przeżyli katastrofę Titanica, była większa niż 0.35. W tym celu wykorzystujemy metodę *bootstrap*, zakładając hipotezy:

\begin{align}
  H_0: p &= 0.35\\
  H_1: p &> 0.35
\end{align}

```{r}
library(titanic)
library(infer)
library(dplyr)

data <- titanic_train %>%
  select(Survived) %>% 
  mutate(Survived = as.factor(Survived))

# Obserwowana statystyka
observed_stat <- data %>%
  specify(response = Survived, success = "1") %>%
  calculate(stat = "prop")

# Rozkład pod hipotezą zerową
set.seed(44)  
bootstrap_distribution <- data %>%
  specify(response = Survived, success = "1") %>%
  hypothesize(null = "point", p = 0.35) %>%
  generate(reps = 1000, type = "draw") %>%
  calculate(stat = "prop")

# Ilustracja rozkładu bootstrap
bootstrap_distribution %>% 
  visualize() +
  shade_p_value(obs_stat = observed_stat, direction = "greater")

# P-wartość
p_val <- bootstrap_distribution %>%
  get_p_value(obs_stat = observed_stat, direction = "greater")

p_val
```

## Zadanie 2. Porównanie średnich

Sprawdzamy, czy średnia długość zębów świń morskich w zbiorze `ToothGrowth` różni się w zależności od rodzaju suplementacji (zmienna `supp`). Hipotezy mają postać:

\begin{align}
  H_0: \mu_{OJ} &= \mu_{VC}\\
  H_1: \mu_{OJ} &\neq \mu_{VC}
\end{align}

```{r}
data <- ToothGrowth

# Obserwowana różnica średnich
observed_diff <- ToothGrowth %>%
  specify(len ~ supp) %>%
  calculate(stat = "diff in means", order = c("VC", "OJ"))

# Test permutacyjny
set.seed(44)
perm_distribution <- ToothGrowth %>%
  specify(len ~ supp) %>%
  hypothesize(null = "independence") %>%
  generate(reps = 1000, type = "permute") %>%
  calculate(stat = "diff in means", order = c("VC", "OJ"))

# P-wartość
p_value <- perm_distribution %>%
  get_p_value(obs_stat = observed_diff, direction = "two-sided")

# Ilustracja rozkładu hipotezy zerowej
perm_distribution %>% 
  visualize() +
  shade_p_value(obs_stat = observed_diff, direction = "two-sided")

p_value
```

## Zadanie 3. Test różnicy median

W zbiorze danych `mtcars` porównaj medianę zużycia paliwa (`mpg`) pomiędzy samochodami z automatyczną (`am = 0`) a manualną (`am = 1`) skrzynią biegów. Do weryfikacji hipotezy użyj metody bootstrapowej.

Hipotezy:

\begin{align}
  H_0: \text{m}_{auto} &= \text{m}_{manual}\\
  H_1: \text{m}_{auto} &< \text{m}_{manual}
\end{align}


```{r}
mtcars <- mtcars %>% 
  mutate(am = as.factor(am))

# Obserwowana różnica median
observed_diff_median <- mtcars %>%
  specify(mpg ~ am) %>%
  calculate(stat = "diff in medians", order = c("0", "1"))

# Centrowanie danych aby różnica median była zero
mtcars_centered <- mtcars %>%
  group_by(am) %>%
  mutate(mpg_centered = mpg - median(mpg) + median(mtcars$mpg))

# Permutacje dla różnicy median
set.seed(44)
bootstrap_distribution <- mtcars_centered %>%
  ungroup() %>%
  specify(mpg_centered ~ am) %>%
  hypothesize(null = "independence") %>%
  generate(reps = 1000, type = "bootstrap") %>%
  calculate(stat = "diff in medians", order = c("0", "1"))

# P-wartość
p_value <- bootstrap_distribution %>%
  get_p_value(obs_stat = observed_diff_median, direction = "less")

# Ilustracja rozkładu hipotezy zerowej
bootstrap_distribution %>% 
  visualize() +
  shade_p_value(obs_stat = observed_diff_median, direction = "less")

p_value
```

## Zadanie 4. Test korelacji

Interesuje nas, czy korelacja między zmiennymi `Sepal.Length` i `Sepal.Widht` jest istotna statystycznie.

Hipotezy:

\begin{align}
  H_0: \rho &= 0\\
  H_1: \rho &\neq 0
\end{align}


```{r}
# Obserwowana korelacja
observed_cor <- iris %>%
  specify(Sepal.Length ~ Sepal.Width) %>%
  calculate(stat = "correlation")

# Rozkład permutacyjny
set.seed(44)
perm_distribution <- iris %>%
  specify(Sepal.Length ~ Sepal.Width) %>%
  hypothesize(null = "independence") %>%
  generate(reps = 1000, type = "permute") %>%
  calculate(stat = "correlation")

# P-wartość
p_value <- perm_distribution %>%
  get_p_value(obs_stat = observed_cor, direction = "greater")

perm_distribution %>% 
  visualize() +
  shade_p_value(obs_stat = observed_cor, direction = "greater")

p_value
```


