---
title: "Laboratorium 4: Miary dopasowania modeli wieloklasowych - rozwiązania"
author: "Dariusz Majerek"
format: html
execute:
  warning: false
  message: false
embed-resources: true
editor: visual
editor_options:
  chunk_output_type: console
---

```{r}
library(tidymodels)
library(tidyverse)
library(modeldata)
```

## Zadanie 1

### 1. Rozkład klas i weryfikacja losowania warstwowego

```{r}
set.seed(2026)

penguins_clean <- penguins %>% drop_na()

# proporcje w pełnym zbiorze
penguins_clean %>%
  count(species) %>%
  mutate(prop = round(n / sum(n) * 100, 1))

# podział warstwowy
split_peng <- initial_split(penguins_clean, prop = 0.7, strata = species)
train_peng <- training(split_peng)
test_peng <- testing(split_peng)

# proporcje w zbiorze treningowym
train_peng %>%
  count(species) %>%
  mutate(prop = round(n / sum(n) * 100, 1))

# proporcje w zbiorze testowym
test_peng %>%
  count(species) %>%
  mutate(prop = round(n / sum(n) * 100, 1))
```

Losowanie warstwowe zachowuje proporcje klas – w obu zbiorach rozkład `species` jest zbliżony do oryginału.

### 2. Model wieloklasowej regresji logistycznej

```{r}
multinom_spec <- multinom_reg() %>%
  set_engine("nnet") %>%
  set_mode("classification")

multinom_fit <- multinom_spec %>%
  fit(species ~ ., data = train_peng)
```

### 3. Predykcje klas i prawdopodobieństw

```{r}
pred_peng <- test_peng %>%
  select(species) %>%
  bind_cols(predict(multinom_fit, new_data = test_peng)) %>%
  bind_cols(predict(multinom_fit, new_data = test_peng, type = "prob"))

head(pred_peng)
```

### 4. Macierz klasyfikacji

```{r}
cm_peng <- pred_peng %>%
  conf_mat(truth = species, estimate = .pred_class)
cm_peng

cm_peng %>% autoplot(type = "heatmap")
```

### 5. Metryki z trzema estymatorami

```{r}
my_metrics <- metric_set(accuracy, precision, recall, f_meas, kap)

# macro
my_metrics(pred_peng,
           truth = species,
           estimate = .pred_class,
           estimator = "macro") 

# macro_weighted
my_metrics(pred_peng,
           truth = species,
           estimate = .pred_class,
           estimator = "macro_weighted") 

# micro
my_metrics(pred_peng,
           truth = species,
           estimate = .pred_class,
           estimator = "micro") 
```

### 6. Odpowiedź

Estymator **makro** jest najbardziej wrażliwy na klasę mniejszościową, ponieważ przyznaje każdej klasie równą wagę (1/k). Jeśli model źle klasyfikuje małą klasę, jej niska metryka obniża średnią tak samo jak metryka klasy dominującej. Estymatory makro-ważony i mikro faworyzują klasy z większą liczbą obserwacji, więc słabsze wyniki na klasie mniejszościowej mają mniejszy wpływ na końcowy wynik.

## Zadanie 2

### 1. Rozkład klas

```{r}
set.seed(2026)

hpc <- hpc_data %>%
  select(class, compounds, iterations, num_pending, hour, day) %>%
  mutate(day = factor(day))

hpc %>%
  count(class) %>%
  mutate(prop = round(n / sum(n) * 100, 1))

split_hpc <- initial_split(hpc, prop = 0.7, strata = class)
train_hpc <- training(split_hpc)
test_hpc <- testing(split_hpc)

# proporcje w zbiorach
train_hpc %>%
  count(class) %>%
  mutate(prop = round(n / sum(n) * 100, 1))

test_hpc %>%
  count(class) %>%
  mutate(prop = round(n / sum(n) * 100, 1))
```

Klasa *L* stanowi bardzo mały odsetek danych. Losowanie warstwowe zapewnia proporcjonalną reprezentację we wszystkich zbiorach.

### 2. Budowa dwóch modeli

```{r}
# wieloklasowa regresja logistyczna
multinom_spec2 <- multinom_reg() %>%
  set_engine("nnet") %>%
  set_mode("classification")

multinom_fit2 <- multinom_spec2 %>%
  fit(class ~ ., data = train_hpc)

pred_multinom <- test_hpc %>%
  select(class) %>%
  bind_cols(predict(multinom_fit2, new_data = test_hpc)) %>%
  bind_cols(predict(multinom_fit2, new_data = test_hpc, type = "prob")) %>%
  mutate(model = "multinom")

# kNN
knn_spec <- nearest_neighbor(neighbors = 11) %>%
  set_engine("kknn") %>%
  set_mode("classification")

knn_rec <- recipe(class ~ ., data = train_hpc) %>%
  step_normalize(all_numeric_predictors())

knn_wf <- workflow() %>%
  add_recipe(knn_rec) %>%
  add_model(knn_spec)

knn_fit <- knn_wf %>% fit(data = train_hpc)

pred_knn <- test_hpc %>%
  select(class) %>%
  bind_cols(predict(knn_fit, new_data = test_hpc)) %>%
  bind_cols(predict(knn_fit, new_data = test_hpc, type = "prob")) %>%
  mutate(model = "knn")
```

### 3. Wieloklasowa krzywa ROC i AUC

```{r}
# ROC – multinom
pred_multinom %>%
  roc_curve(truth = class, .pred_VF:.pred_L) %>%
  autoplot() +
  labs(title = "ROC – regresja logistyczna (multinom)")

# ROC – kNN
pred_knn %>%
  roc_curve(truth = class, .pred_VF:.pred_L) %>%
  autoplot() +
  labs(title = "ROC – kNN")

# AUC
pred_all_hpc <- bind_rows(pred_multinom, pred_knn)

pred_all_hpc %>%
  group_by(model) %>%
  roc_auc(truth = class, .pred_VF:.pred_L)
```

### 4. Metryki z estymatorami macro i macro_weighted

```{r}
hpc_metrics <- metric_set(accuracy, bal_accuracy, precision, f_meas)

# macro
pred_all_hpc %>%
  group_by(model) %>%
  hpc_metrics(truth = class,
              estimate = .pred_class,
              estimator = "macro") %>%
  arrange(.metric, model)

# macro_weighted
pred_all_hpc %>%
  group_by(model) %>%
  hpc_metrics(truth = class,
              estimate = .pred_class,
              estimator = "macro_weighted") %>%
  arrange(.metric, model)
```

### 5. Wnioski

```{r}
# macierze klasyfikacji dla pogłębienia analizy klasy L
pred_multinom %>%
  conf_mat(truth = class, estimate = .pred_class)

pred_knn %>%
  conf_mat(truth = class, estimate = .pred_class)
```

Porównując wyniki: `accuracy` i metryki `macro_weighted` mogą faworyzować model dobrze klasyfikujący dominującą klasę *VF*. Natomiast `bal_accuracy` i metryki `macro` lepiej eksponują słabość modeli wobec klasy *L*. Model, który osiąga wyższą `bal_accuracy`, lepiej radzi sobie z klasą mniejszościową, nawet jeśli jego ogólna `accuracy` jest nieco niższa.

## Zadanie 3

### 1. Trzy modele

```{r}
set.seed(2026)

peng3 <- penguins %>%
  drop_na() %>%
  select(species, bill_length_mm, bill_depth_mm, flipper_length_mm, body_mass_g)

split_peng3 <- initial_split(peng3, prop = 0.7, strata = species)
train_peng3 <- training(split_peng3)
test_peng3 <- testing(split_peng3)

# model 1: wieloklasowa regresja logistyczna
multinom_spec3 <- multinom_reg() %>%
  set_engine("nnet") %>%
  set_mode("classification")

multinom_fit3 <- multinom_spec3 %>%
  fit(species ~ ., data = train_peng3)

pred_mn3 <- test_peng3 %>%
  select(species) %>%
  bind_cols(predict(multinom_fit3, new_data = test_peng3)) %>%
  mutate(model = "multinom")

# model 2: kNN ze standaryzacją
knn_spec3 <- nearest_neighbor(neighbors = 7) %>%
  set_engine("kknn") %>%
  set_mode("classification")

knn_rec3 <- recipe(species ~ ., data = train_peng3) %>%
  step_normalize(all_numeric_predictors())

knn_wf3 <- workflow() %>%
  add_recipe(knn_rec3) %>%
  add_model(knn_spec3)

knn_fit3 <- knn_wf3 %>% fit(data = train_peng3)

pred_knn3 <- test_peng3 %>%
  select(species) %>%
  bind_cols(predict(knn_fit3, new_data = test_peng3)) %>%
  mutate(model = "knn")

# model 3: drzewo klasyfikacyjne
tree_spec3 <- decision_tree() %>%
  set_engine("rpart") %>%
  set_mode("classification")

tree_fit3 <- tree_spec3 %>%
  fit(species ~ ., data = train_peng3)

pred_tree3 <- test_peng3 %>%
  select(species) %>%
  bind_cols(predict(tree_fit3, new_data = test_peng3)) %>%
  mutate(model = "tree")
```

### 2. Macierze klasyfikacji i metryki per klasa

```{r}
cm_mn <- pred_mn3 %>% conf_mat(truth = species, estimate = .pred_class)
cm_knn <- pred_knn3 %>% conf_mat(truth = species, estimate = .pred_class)
cm_tree <- pred_tree3 %>% conf_mat(truth = species, estimate = .pred_class)

cm_mn
summary(cm_mn)

cm_knn
summary(cm_knn)

cm_tree
summary(cm_tree)
```

### 3–4. Własny zestaw metryk i tabela zbiorcza

```{r}
my_metric_set <- metric_set(accuracy, bal_accuracy, f_meas, kap, mcc)

pred_all3 <- bind_rows(pred_mn3, pred_knn3, pred_tree3)

pred_all3 %>%
  group_by(model) %>%
  my_metric_set(truth = species,
                estimate = .pred_class,
                estimator = "macro_weighted") %>%
  arrange(.metric, desc(.estimate))
```

### 5. Odpowiedź

Ranking modeli może się zmieniać w zależności od metryki. Na przykład model o wyższym `accuracy` niekoniecznie będzie liderem pod kątem `mcc` czy `kap`, zwłaszcza gdy klasy są niezbalansowane.

-   **Przy danych zbalansowanych** (jak `penguins`) `accuracy` i `f_meas` z estymatorem `macro` dają wiarygodne wyniki, bo każda klasa ma porównywalną wagę.
-   **Przy danych niezbalansowanych** lepiej sprawdzają się `bal_accuracy`, `kap` lub `mcc`, ponieważ nie są zdominowane przez klasę większościową i karają modele, które ignorują klasy mniejszościowe.