---
title: "Laboratorium 5"
subtitle: Rozwiązanie zadania 1
author: "Dariusz Majerek"
date: today
embed-resources: true
execute:
  echo: true
  warning: false
editor_options: 
  chunk_output_type: console
---

# Przygotowanie danych

```{r}
library(tidymodels)
library(titanic)

glimpse(titanic_train)
```

Ponieważ zmienna zależna `Suvirved` jest zmienną binarną (kodowaną
numerycznie), to zamienimy ją na faktor.

```{r}
titanic_train <- titanic_train %>%
  mutate(Survived = factor(Survived, levels = c(0, 1), labels = c("No", "Yes")))

set.seed(44)
split <- initial_split(titanic_train, prop = 0.7, strata = Survived)
train <- training(split)
test <- testing(split)
```

Celem zadania nie jest ekstrakcja cech dlatego pominiemy ten krok i przejdziemy
od razu do modelowania na pełnym zestawie zmiennych, z wyjątkiem zmiennych
`Name`, `Ticket` i `Cabin`, które są bardzo unikalne dla obserwacji i mogłyby
przeszkodzić w uczeniu modelu regresji logistycznej.

```{r}
train <- select(train, -Name, -Ticket, -Cabin)
test <- select(test, -Name, -Ticket, -Cabin)
```

# Budowa modeli

Zaczniemy od przygotowania przepisów na modele.

```{r}
reg_log <- logistic_reg() %>%
  set_engine("glm") %>%
  set_mode("classification")

rpart <- decision_tree() %>%
  set_engine("rpart", model = TRUE) %>%
  set_mode("classification")
```

# Uczenie modeli na zbiorach treningowych

Zaczniemy od modelu regresji logistycznej.

```{r}
reg_log_fit <- reg_log %>% 
  fit(Survived ~ ., data = train)

reg_log_fit %>% 
  tidy()
```

Teraz dopasujemy model drzewa decyzyjnego.

```{r}
rpart_fit <- rpart %>% 
  fit(Survived ~ ., data = train)

library(rpart.plot)
rpart_fit %>% 
  extract_fit_engine() %>% 
  rpart.plot()
```

# Ocena dopasowania modeli

Zaczniemy od macierzy pomyłek dla modelu regresji logistycznej.

```{r}
pred_reg_log <- augment(reg_log_fit, test) |> 
  select(Survived, .pred_class, .pred_No, .pred_Yes)

pred_reg_log

cm <- pred_reg_log %>% 
  conf_mat(Survived, .pred_class)

cm %>% 
  autoplot(type = 'heatmap')
```

Teraz macierz pomyłek dla modelu drzewa decyzyjnego.

```{r}
pred_rpart <- augment(rpart_fit, test) |> 
  select(Survived, .pred_class, .pred_No, .pred_Yes)

pred_rpart

cm <- pred_rpart %>% 
  conf_mat(Survived, .pred_class)

cm %>%
  autoplot(type = 'heatmap')
```

Teraz porównamy modele w kontekście wybranych metryk.

```{r}
metrics <- metric_set(accuracy, sens, spec)

metrics_reg_log <- pred_reg_log %>% 
  metrics(truth = Survived, estimate = .pred_class)

metrics_rpart <- pred_rpart %>% 
  metrics(truth = Survived, estimate = .pred_class)

pred_reg_log %>% 
  roc_curve(truth = Survived, .pred_Yes, event_level = 'second') %>% 
  autoplot()

pred_rpart %>%
  roc_curve(truth = Survived, .pred_Yes, event_level = 'second') %>% 
  autoplot()

auc_reg_log <- pred_reg_log %>% 
  roc_auc(truth = Survived, .pred_Yes, event_level = 'second')

auc_rpart <- pred_rpart %>%
  roc_auc(truth = Survived, .pred_Yes, event_level = 'second')
```

Zbierzemy wszystkie metryki w jedną ramkę danych.

```{r}
bind_rows(metrics_reg_log, auc_reg_log, metrics_rpart, auc_rpart) |> 
  mutate(model = rep(c("Regresja logistyczna", "Drzewo decyzyjne"), each = 4)) %>% 
  arrange(.metric)
```

# Wnioski

Na podstawie przedstawionych wyników można sformułować następujące wnioski:

-   Dokładność (*accuracy*) jest podobna dla obu modeli, z minimalną przewagą
    regresji logistycznej (0,812 vs 0,810), co wskazuje na zbliżoną ogólną
    jakość klasyfikacji.
-   Czułość (*sensitivity*) jest wyższa w modelu drzewa decyzyjnego (0,921 vs
    0,873), co oznacza, że drzewo decyzyjne lepiej identyfikuje osoby, które
    faktycznie przeżyły.
-   Specyficzność (*specificity*) jest wyższa w modelu regresji logistycznej
    (0,724 vs 0,631), co wskazuje, że regresja logistyczna skuteczniej
    klasyfikuje osoby, które nie przeżyły.
-   AUC ROC (0,874 vs 0,830) również przemawia za regresją logistyczną, co
    świadczy o lepszej ogólnej zdolności tego modelu do rozróżniania klas.

Podsumowując, jeśli kluczowa jest identyfikacja osób, które przeżyły (wysoka
czułość), korzystniejsze jest drzewo decyzyjne. Natomiast jeśli istotna jest
równowaga między wykrywaniem osób, które przeżyły i tych, które nie przeżyły
(lepsza specyficzność oraz AUC), preferowanym modelem jest regresja
logistyczna. Wybór konkretnego modelu zależy zatem od kontekstu zastosowania i
priorytetów analizy.
