---
title: "Laboratorium 5"
subtitle: Rozwiązanie zadania 2
author: "Dariusz Majerek"
date: today
embed-resources: true
execute:
  echo: true
  warning: false
editor_options: 
  chunk_output_type: console
---

# Przygotowanie danych

```{r}
library(tidymodels)
library(palmerpenguins)

glimpse(penguins)
```

Dokonajmy podziału na zbiór uczący i testowy

```{r}
set.seed(44)
split <- initial_split(penguins, prop = 0.7, strata = species)
train <- training(split)
test <- testing(split)
```

# Budowa modeli

```{r}
rf <- rand_forest() %>%
  set_mode("classification") %>%
  set_engine("ranger")

svm <- svm_rbf() %>%
  set_mode("classification") %>%
  set_engine("kernlab")
```

# Uczenie modeli na zbiorze uczącym

```{r}
rf_fit <- rf %>% fit(species ~ ., data = train)
rf_fit
svm_fit <- svm %>% fit(species ~ ., data = train)
svm_fit
```

# Ocena dopasowania modeli

Zaczniemy od macierzy pomyłek dla modelu lasu losowego.

```{r}
pred_rf <- augment(rf_fit, test) |> 
  select(species, .pred_class:.pred_Gentoo)

pred_rf

cm <- pred_rf %>% 
  conf_mat(species, .pred_class)

cm %>% 
  autoplot(type = 'heatmap')
```

Teraz zrobimy to samo dla modelu SVM. Tym razem trzeba zaznaczyć, że ponieważ model SVM nie radzi sobie z obsługą braków danych i daje predykcje jedynie dla pełnych obserwacji, to musimy usunąć braki danych z ramki testowej.

```{r}
pred_svm <- augment(svm_fit, drop_na(test)) |> 
  select(species, .pred_class:.pred_Gentoo)

pred_svm

cm <- pred_svm %>% 
  conf_mat(species, .pred_class)

cm %>%
  autoplot(type = 'heatmap')
```

Teraz porównamy modele w kontekście wybranych metryk.

```{r}
acc_rf <- pred_rf %>% 
  accuracy(truth = species, estimate = .pred_class)

acc_svm <- pred_svm %>% 
  accuracy(truth = species, estimate = .pred_class)

f1_rf <- pred_rf %>% 
  f_meas(truth = species, estimate = .pred_class, estimator = "micro")

f1_svm <- pred_svm %>% 
  f_meas(truth = species, estimate = .pred_class, estimator = "micro")

pred_rf %>% 
  roc_curve(truth = species, .pred_Adelie:.pred_Gentoo, estimator = "macro_weighted") %>% 
  autoplot()

pred_svm %>%
  roc_curve(truth = species, .pred_Adelie:.pred_Gentoo, estimator = "macro_weighted") %>% 
  autoplot()

auc_rf <- pred_rf %>% 
  roc_auc(truth = species, .pred_Adelie:.pred_Gentoo, estimator = "macro_weighted")

auc_svm <- pred_svm %>%
  roc_auc(truth = species, .pred_Adelie:.pred_Gentoo, estimator = "macro_weighted")
```

Zbierzemy wszystkie metryki w jedną ramkę danych.

```{r}
bind_rows(acc_rf, f1_rf, auc_rf, acc_svm, f1_svm, auc_svm) |> 
  mutate(model = rep(c("Las losowy", "SVM"), each = 3)) %>% 
  arrange(.metric)
```

# Wnioski

Na podstawie przedstawionych wyników w kontekście drugiego zadania (klasyfikacja wieloklasowa) można wyciągnąć następujące wnioski:

- Dokładność (accuracy) obu modeli jest bardzo wysoka, z lekką przewagą modelu SVM (0,990 vs 0,981), co sugeruje, że SVM nieco lepiej klasyfikuje ogólnie wszystkie klasy.
- Miara F1 (f_meas) liczona jako mikro-średnia jest zgodna z wynikami dokładności – również wskazuje na niewielką przewagę modelu SVM (0,990) nad lasem losowym (0,981). Oznacza to, że model SVM skuteczniej równoważy precyzję i czułość w klasyfikacji wieloklasowej.
- AUC ROC (roc_auc) liczona jako średnia ważona dla wszystkich klas jest praktycznie idealna w obu modelach, z minimalną przewagą SVM (1,00 vs 0,997), co oznacza doskonałą zdolność modelu SVM do rozróżniania klas.

Podsumowując, oba modele prezentują bardzo wysoką jakość klasyfikacji, jednak model SVM wykazuje minimalnie lepszą wydajność we wszystkich badanych metrykach. W praktyce można wybrać SVM jako preferowany model, ale warto mieć na uwadze, że różnica jakości jest marginalna, a ostateczny wybór może zależeć również od innych czynników, takich jak szybkość działania, łatwość interpretacji czy koszt obliczeniowy.
