---
title: "Rozwiązania do zadań z lab 6"
author: Dariusz Majerek
date: today
execute: 
  warning: false
embed-resources: true
editor_options: 
  chunk_output_type: console
---

## Zadanie 1

0.  Eksploracja danych

```{r}
library(tidymodels)
diamonds %>% 
  ggplot(aes(price)) +
  geom_histogram(bins = 30, color = "white") +
  labs(title = "Histogram ceny diamentów",
       x = "Cena diamentów",
       y = "Liczba diamentów")
```

Mocna asymetria prawostronna każe przeprowadzić najpierw transformację zmiennej
celu.

1.  Podział danych

```{r}
set.seed(44)
split <- initial_split(diamonds, prop = 0.7, strata = price)
train <- training(split)
test <- testing(split)
```

2.  Definicja modelu

```{r}
lr_model <- linear_reg() %>%
  set_engine("lm")
```

3.  Utworzenie przepływu pracy

```{r}
lr_workflow <- workflow() %>%
  add_model(lr_model) %>%
  add_formula(price ~ carat + depth)
```

4.  Trenowanie modelu i predykcja

```{r}
lr_fit <- lr_workflow %>%
  fit(data = train)

lr_fit %>% 
  extract_fit_parsnip() %>% 
  tidy()

predictions <- lr_fit %>%
  predict(new_data = test) %>%
  bind_cols(test) %>%
  select(.pred, price)

predictions
```

5.  Ocena dopasowania modelu

```{r}
predictions %>%
  metrics(truth = price, estimate = .pred)
```

Dopasowanie modelu w kontekście miar wygląda przyzwoicie. Choć poniższy wykres
pokazuje, że model jest daleki od doskonałości, ponieważ niedoszacowuje
wartości dla tańszych diamentów.

6.  Wykres `predicted vs. observed`

```{r}
predictions %>%
  ggplot(aes(x = price, y = .pred)) +
  geom_point(alpha = 0.1) +
  geom_abline(slope = 1, intercept = 0) +
  labs(title = "Predykcja ceny diamentów",
       x = "Cena rzeczywista",
       y = "Cena przewidywana")
```

## Zadanie 2

1.  Utworzenie procedury przetwarzania danych

```{r}
diamonds_recipe <- recipe(price ~ carat + depth, data = train) %>%
  step_log(price, skip = TRUE, role = "outcome") %>%
  step_normalize(carat)

diamonds_recipe
```

2.  Połączenie receptury z modelem

```{r}
diamonds_workflow <- workflow() %>%
  add_model(lr_model) %>%
  add_recipe(diamonds_recipe)

diamonds_workflow
```

3.  Trenowanie przepływu

```{r}
diamonds_fit <- diamonds_workflow %>%
  fit(data = train)

diamonds_fit %>% 
  extract_recipe(estimated = TRUE) 
```

4.  Porównanie wyników

```{r}
predictions2 <- diamonds_fit %>% 
  predict(new_data = test) %>% 
  bind_cols(price = test$price) %>% 
  mutate(.pred = exp(.pred))

predictions2
```

```{r}
bind_cols(mod1 = predictions[,1]$.pred, 
          mod2 = predictions2$.pred, 
          price = predictions2$price) %>% 
  pivot_longer(cols = mod1:mod2, names_to = "model", values_to = "pred") %>% 
  group_by(model) %>%
  metrics(truth = price, estimate = pred)
```

::: callout-tip
W celu uniknięcia problemów przy predykcji z użyciem `step_log()` można wykonać
transforamcję zmiennej zależnej (`price`) poza przepisem *preprocessingu*.
:::

```{r}
train <- train %>% 
  mutate(price = log(price))
test <- test %>%
  mutate(price = log(price))
recipe <- recipe(price ~ carat + depth, data = train) %>%
  step_normalize(carat)

diamonds_workflow <- workflow() %>%
  add_model(lr_model) %>%
  add_recipe(recipe)

diamonds_workflow

diamonds_fit <- diamonds_workflow %>%
  fit(data = train)

diamonds_fit %>% 
  extract_recipe(estimated = TRUE)

predictions2 <- diamonds_fit %>% 
  predict(new_data = test) %>% 
  bind_cols(price = test$price) %>% 
  mutate(across(everything(), exp))

predictions2 %>% 
  ggplot(aes(x = price, y = .pred)) +
  geom_point(alpha = 0.1) +
  geom_abline(slope = 1, intercept = 0) +
  labs(title = "Predykcja ceny diamentów",
       x = "Cena rzeczywista",
       y = "Cena przewidywana")

bind_cols(mod1 = predictions[,1]$.pred, 
          mod2 = predictions2$.pred, 
          price = predictions2$price) %>% 
  pivot_longer(cols = mod1:mod2, names_to = "model", values_to = "pred") %>% 
  group_by(model) %>%
  metrics(truth = price, estimate = pred)
```

::: callout-tip
Przekształcenie logarytmiczne jednocześnie zastosowane do zmiennej zależnej `price` i niezależnej `carat` daje dużo lepsze rezultaty dopasowania modelu.
:::