---
title: "Rozwiązania do zadań z lab 6"
subtitle: "Praca w tidymodels"
author: "Dariusz Majerek"
date: today
format: html
execute:
  warning: false
embed-resources: true
editor: visual
editor_options:
  chunk_output_type: console
---

```{r}
library(tidymodels)
library(workflowsets)
data(ames, package = "modeldata")

set.seed(2026)

ames <- ames %>%
  mutate(Sale_Price = log10(Sale_Price))

split <- initial_split(ames, prop = 0.8, strata = Sale_Price)
train <- training(split)
test <- testing(split)

lm_spec <- linear_reg() %>%
  set_engine("lm")
```

## Zadanie 1. Jeden model, dwa sposoby dopasowania

Najpierw definiujemy model i sprawdzamy, jak `parsnip` tłumaczy go na
wywołanie silnika `lm`.

```{r}
lm_spec %>%
  translate()
```

Teraz dopasowujemy model na dwa sposoby:
przez formułę i przez osobne obiekty `x` oraz `y`.

```{r}
lm_form_fit <- lm_spec %>%
  fit(Sale_Price ~ Longitude + Latitude, data = train)

lm_xy_fit <- lm_spec %>%
  fit_xy(
    x = train %>% select(Longitude, Latitude),
    y = train %>% pull(Sale_Price)
  )
```

Porównajmy współczynniki obu modeli.

```{r}
tidy(lm_form_fit)
tidy(lm_xy_fit)
```

Współczynniki powinny być takie same, ponieważ oba modele opisują dokładnie tę
samą zależność.

Sprawdźmy jeszcze predykcje dla pierwszych 8 obserwacji testowych.

```{r}
pred_form <- predict(lm_form_fit, new_data = test %>% slice(1:8))

pred_xy <- predict(
  lm_xy_fit,
  new_data = test %>% slice(1:8) %>% select(Longitude, Latitude)
)

bind_cols(
  test %>% slice(1:8) %>% select(Sale_Price, Longitude, Latitude),
  pred_form %>% rename(pred_form = .pred),
  pred_xy %>% rename(pred_xy = .pred)
)
```

Możemy dodatkowo sprawdzić maksymalną różnicę bezwzględną między predykcjami.

```{r}
max(abs(pred_form$.pred - pred_xy$.pred))
```

Różnica wynosi zero, więc oba sposoby dopasowania są równoważne.

Dla pierwszych 5 obserwacji wyznaczmy jeszcze przedziały predykcji.

```{r}
test %>%
  slice(1:5) %>%
  select(Sale_Price, Longitude, Latitude) %>%
  bind_cols(predict(lm_form_fit, new_data = test %>% slice(1:5))) %>%
  bind_cols(predict(lm_form_fit, new_data = test %>% slice(1:5), type = "pred_int"))
```

Oba sposoby dopasowania dają ten sam model, a `parsnip` ujednolica zarówno
uczenie, jak i predykcję.

## Zadanie 2. Modyfikowanie przepływu bez budowania go od zera

Tworzymy bazowy przepływ z dwoma predyktorami przestrzennymi.

```{r}
loc_wf <- workflow() %>%
  add_model(lm_spec) %>%
  add_formula(Sale_Price ~ Longitude + Latitude)

loc_wf
```

Pierwszy wariant to model bazowy.

```{r}
coords_last <- last_fit(loc_wf, split)

collect_metrics(coords_last)
```

Drugi wariant powstaje przez modyfikację tej samej struktury workflow.

```{r}
lon_wf <- loc_wf %>%
  update_formula(Sale_Price ~ Longitude)

lon_last <- last_fit(lon_wf, split)

collect_metrics(lon_last)
```

Trzeci wariant usuwa formułę i przekazuje predyktory jawnie.

```{r}
vars_wf <- loc_wf %>%
  remove_formula() %>%
  add_variables(
    outcome = Sale_Price,
    predictors = c(Longitude, Latitude)
  )

vars_last <- last_fit(vars_wf, split)

collect_metrics(vars_last)
```

Zbierzmy metryki razem.

```{r}
bind_rows(
  collect_metrics(coords_last) %>% mutate(model = "coords_formula"),
  collect_metrics(lon_last) %>% mutate(model = "longitude_only"),
  collect_metrics(vars_last) %>% mutate(model = "coords_variables")
) %>%
  select(model, .metric, .estimate)
```

Widzimy, że:

-   model z dwoma predyktorami przestrzennymi wypada lepiej niż model tylko z
    `Longitude`,
-   przejście z formuły na `add_variables()` nie zmienia wyniku, bo informacja
    przekazana do modelu jest merytorycznie taka sama,
-   `workflow` pozwala więc modyfikować sposób specyfikacji modelu bez
    przebudowy całej procedury.

## Zadanie 3. Przepis na preprocessing

Teraz przenosimy preprocessing do `recipe`, tak aby był częścią workflow i nie
powodował wycieku informacji.

```{r}
ames_rec <- recipe(
  Sale_Price ~ Neighborhood + Gr_Liv_Area + Year_Built + Bldg_Type,
  data = train
) %>%
  step_log(Gr_Liv_Area, base = 10) %>%
  step_dummy(all_nominal_predictors())

ames_rec
```

Łączymy przepis z tym samym modelem liniowym.

```{r}
rec_wf <- workflow() %>%
  add_model(lm_spec) %>%
  add_recipe(ames_rec)

rec_last <- last_fit(rec_wf, split)
```

Ocena modelu na zbiorze testowym:

```{r}
collect_metrics(rec_last)
```

Dla porównania zbierzmy metryki modelu bazowego z zadania 2 i modelu z
recepturą.

```{r}
bind_rows(
  collect_metrics(coords_last) %>% mutate(model = "coords_formula"),
  collect_metrics(rec_last) %>% mutate(model = "recipe_model")
) %>%
  select(model, .metric, .estimate)
```

Model oparty na recepturze jest wyraźnie lepszy, ponieważ korzysta z bardziej
informacyjnych predyktorów niż same współrzędne geograficzne.

Możemy podejrzeć oszacowaną recepturę.

```{r}
estimated_recipe <- rec_last %>%
  extract_workflow() %>%
  extract_recipe(estimated = TRUE)

estimated_recipe
```

Zobaczmy też kroki recipe w zwartej postaci.

```{r}
tidy(estimated_recipe)
```

Na końcu sprawdźmy kilka predykcji.

```{r}
collect_predictions(rec_last) %>%
  select(Sale_Price, .pred) %>%
  slice(1:8)
```

Logarytmowanie i kodowanie zmiennych jakościowych zostało oszacowane wyłącznie
na zbiorze treningowym, a potem powtórzone automatycznie przy predykcji na
zbiorze testowym.

## Zadanie 4. Porównanie wielu wariantów przez `workflow_set()`

Budujemy zestaw przepływów różniących się tylko sposobem przekazania
predyktorów.

```{r}
location_preproc <- list(
  longitude = Sale_Price ~ Longitude,
  latitude = Sale_Price ~ Latitude,
  coords = Sale_Price ~ Longitude + Latitude,
  neighborhood = Sale_Price ~ Neighborhood
)

location_wfs <- workflow_set(
  preproc = location_preproc,
  models = list(lm = lm_spec)
)

location_wfs
```

Dopasowujemy wszystkie workflow na tych samych danych treningowych.

```{r}
location_wfs <- location_wfs %>%
  mutate(
    fit = map(info, ~ fit(.x$workflow[[1]], data = train)),
    preds = map(fit, ~ bind_cols(
      test %>% select(Sale_Price),
      predict(.x, new_data = test)
    )),
    metrics = map(preds, ~ metrics(.x, truth = Sale_Price, estimate = .pred))
  )
```

Zestawmy wyniki.

```{r}
results_tbl <- location_wfs %>%
  select(wflow_id, metrics) %>%
  unnest(metrics) %>%
  select(wflow_id, .metric, .estimate)

results_tbl
```

Dla czytelności można też ustawić ranking po `rmse`.

```{r}
results_tbl %>%
  filter(.metric == "rmse") %>%
  arrange(.estimate)
```

W tym porównaniu najlepiej wypada zwykle model `neighborhood_lm` albo
`coords_lm`, zależnie od podziału danych, ale sam ranking trzeba czytać łącznie
z `rsq` i `mae`. W moim uruchomieniu najlepszy jest model z `Neighborhood`,
ponieważ:

-   ma najniższe `rmse`,
-   ma także lepsze `mae` niż modele oparte tylko na współrzędnych,
-   tłumaczy większą część zmienności ceny niż modele jednowymiarowe.

To zadanie pokazuje praktyczną korzyść z `workflow_set()`: można porównać kilka
wariantów preprocessingu bez ręcznego przepisywania niemal identycznego kodu.
