---
title: "Rozwiązania do zadań z lab 7"
subtitle: "Kolejne zadania z tidymodels"
author: "Dariusz Majerek"
date: today
format: html
execute:
  warning: false
embed-resources: true
editor: visual
editor_options:
  chunk_output_type: console
---

```{r}
library(tidymodels)
library(workflowsets)
data(ames, package = "modeldata")
```

## Zadanie 1. Dwa modele regresji, jeden interfejs

Najpierw przygotowujemy próbkę danych i podział na zbiory.

```{r}
set.seed(2026)

diamonds_small <- diamonds %>%
  sample_n(6000) %>%
  mutate(log_price = log10(price))

diamonds_split <- initial_split(diamonds_small, prop = 0.8, strata = log_price)
diamonds_train <- training(diamonds_split)
diamonds_test <- testing(diamonds_split)
```

Definiujemy oba modele.

```{r}
lm_spec <- linear_reg() %>%
  set_engine("lm")

tree_spec <- decision_tree(cost_complexity = 0.001, tree_depth = 8, min_n = 10) %>%
  set_engine("rpart") %>%
  set_mode("regression")
```

Sprawdzamy tłumaczenie modeli.

```{r}
lm_spec %>% translate()
tree_spec %>% translate()
```

Dopasowujemy oba modele z tą samą formułą.

```{r}
lm_fit <- lm_spec %>%
  fit(log_price ~ carat + depth + table + cut, data = diamonds_train)

tree_fit <- tree_spec %>%
  fit(log_price ~ carat + depth + table + cut, data = diamonds_train)
```

Porównujemy metryki na zbiorze testowym.

```{r}
lm_preds <- diamonds_test %>%
  select(log_price) %>%
  bind_cols(predict(lm_fit, new_data = diamonds_test))

tree_preds <- diamonds_test %>%
  select(log_price) %>%
  bind_cols(predict(tree_fit, new_data = diamonds_test))

bind_rows(
  metrics(lm_preds, truth = log_price, estimate = .pred) %>% mutate(model = "linear_reg"),
  metrics(tree_preds, truth = log_price, estimate = .pred) %>% mutate(model = "decision_tree")
) %>%
  select(model, .metric, .estimate)
```

Dla lepszego modelu rysujemy wykres `predicted vs observed`.

```{r}
tree_preds %>%
  ggplot(aes(x = log_price, y = .pred)) +
  geom_point(alpha = 0.15) +
  geom_abline(slope = 1, intercept = 0, color = "red") +
  labs(x = "Wartość obserwowana", y = "Predykcja")
```

Model drzewa daje tu wyraźnie lepsze dopasowanie niż prosty model liniowy.

## Zadanie 2. Wieloklasowa klasyfikacja w workflow

Przygotowujemy podział danych.

```{r}
set.seed(2026)

iris_split <- initial_split(iris, prop = 0.8, strata = Species)
iris_train <- training(iris_split)
iris_test <- testing(iris_split)
```

Tworzymy recepturę oraz model.

```{r}
iris_rec <- recipe(Species ~ ., data = iris_train) %>%
  step_normalize(all_numeric_predictors())

multi_spec <- multinom_reg() %>%
  set_engine("nnet") %>%
  set_mode("classification")
```

Łączymy wszystko w workflow i uczymy model.

```{r}
iris_wf <- workflow() %>%
  add_model(multi_spec) %>%
  add_recipe(iris_rec)

iris_fit <- fit(iris_wf, data = iris_train)
```

Predykcje klas i prawdopodobieństw:

```{r}
iris_preds <- iris_test %>%
  select(Species) %>%
  bind_cols(predict(iris_fit, new_data = iris_test)) %>%
  bind_cols(predict(iris_fit, new_data = iris_test, type = "prob"))

iris_preds %>%
  slice(1:6)
```

Macierz pomyłek i accuracy:

```{r}
conf_mat(iris_preds, truth = Species, estimate = .pred_class)

accuracy(iris_preds, truth = Species, estimate = .pred_class)
```

Najwięcej problemów sprawia zwykle rozróżnienie `versicolor` i `virginica`,
podczas gdy `setosa` jest klasyfikowana bezbłędnie lub prawie bezbłędnie.

## Zadanie 3. Interakcje w `recipe()`

Przygotowujemy dane `ames`.

```{r}
set.seed(2026)

ames_inter <- ames %>%
  mutate(Sale_Price = log10(Sale_Price))

ames_split <- initial_split(ames_inter, prop = 0.8, strata = Sale_Price)
ames_train <- training(ames_split)
ames_test <- testing(ames_split)
```

Tworzymy dwa przepisy: prostszy oraz z interakcją.

```{r}
simple_rec <- recipe(
  Sale_Price ~ Neighborhood + Gr_Liv_Area + Year_Built + Bldg_Type,
  data = ames_train
) %>%
  step_log(Gr_Liv_Area, base = 10) %>%
  step_other(Neighborhood, threshold = 0.01) %>%
  step_dummy(all_nominal_predictors())

inter_rec <- recipe(
  Sale_Price ~ Neighborhood + Gr_Liv_Area + Year_Built + Bldg_Type,
  data = ames_train
) %>%
  step_log(Gr_Liv_Area, base = 10) %>%
  step_other(Neighborhood, threshold = 0.01) %>%
  step_dummy(all_nominal_predictors()) %>%
  step_interact(~ Gr_Liv_Area:starts_with("Bldg_Type_"))
```

Specyfikujemy model i budujemy workflow.

```{r}
ames_lm_spec <- linear_reg() %>%
  set_engine("lm")

simple_fit <- workflow() %>%
  add_model(ames_lm_spec) %>%
  add_recipe(simple_rec) %>%
  fit(data = ames_train)

inter_fit <- workflow() %>%
  add_model(ames_lm_spec) %>%
  add_recipe(inter_rec) %>%
  fit(data = ames_train)
```

Porównanie wyników na zbiorze testowym:

```{r}
simple_preds <- ames_test %>%
  select(Sale_Price) %>%
  bind_cols(predict(simple_fit, new_data = ames_test))

inter_preds <- ames_test %>%
  select(Sale_Price) %>%
  bind_cols(predict(inter_fit, new_data = ames_test))

bind_rows(
  metrics(simple_preds, truth = Sale_Price, estimate = .pred) %>% mutate(model = "bez_interakcji"),
  metrics(inter_preds, truth = Sale_Price, estimate = .pred) %>% mutate(model = "z_interakcja")
) %>%
  select(model, .metric, .estimate)
```

Podejrzenie oszacowanej receptury dla modelu z interakcją:

```{r}
estimated_inter_rec <- inter_fit %>%
  extract_recipe(estimated = TRUE)

tidy(estimated_inter_rec)
```

Model z interakcją daje zwykle niewielką poprawę, co sugeruje, że wpływ
powierzchni mieszkalnej może zależeć od typu budynku.

## Zadanie 4. `workflow_set()` dla różnych modeli i preprocessingu

Przygotowujemy dwa warianty preprocessingu oraz dwa modele.

```{r}
engineered_rec <- recipe(
  Sale_Price ~ Neighborhood + Gr_Liv_Area + Year_Built + Bldg_Type,
  data = ames_train
) %>%
  step_log(Gr_Liv_Area, base = 10) %>%
  step_other(Neighborhood, threshold = 0.01) %>%
  step_dummy(all_nominal_predictors())

preproc_list <- list(
  coords = Sale_Price ~ Longitude + Latitude,
  engineered = engineered_rec
)

model_list <- list(
  lm = linear_reg() %>% set_engine("lm"),
  tree = decision_tree(cost_complexity = 0.001, tree_depth = 8, min_n = 10) %>%
    set_engine("rpart") %>%
    set_mode("regression")
)
```

Tworzymy i dopasowujemy `workflow_set()`.

```{r}
wf_set <- workflow_set(
  preproc = preproc_list,
  models = model_list
)

wf_set <- wf_set %>%
  mutate(
    fit = map(info, ~ fit(.x$workflow[[1]], data = ames_train)),
    preds = map(fit, ~ bind_cols(
      ames_test %>% select(Sale_Price),
      predict(.x, new_data = ames_test)
    )),
    metrics = map(preds, ~ metrics(.x, truth = Sale_Price, estimate = .pred))
  )
```

Porównujemy wyniki.

```{r}
wf_results <- wf_set %>%
  select(wflow_id, metrics) %>%
  unnest(metrics) %>%
  select(wflow_id, .metric, .estimate)

wf_results
```

Ranking po `rmse`:

```{r}
wf_results %>%
  filter(.metric == "rmse") %>%
  arrange(.estimate)
```

Najlepszy workflow wykorzystuje zwykle bogatszy preprocessing i model liniowy,
czyli `engineered_lm`. W tym porównaniu daje on najniższy błąd i najwyższe
`rsq`, więc jest najrozsądniejszym wyborem spośród czterech analizowanych
wariantów.
