---
title: "Rozwiązania do zadań z lab 8"
subtitle: "tidymodels i resampling"
author: "Dariusz Majerek"
date: today
format: html
execute:
  warning: false
embed-resources: true
editor: visual
editor_options:
  chunk_output_type: console
---

```{r}
library(tidymodels)
library(modeldata)
```

## Zadanie 1. Workflow klasyfikacyjny z imputacją braków

Najpierw przygotowujemy podział danych.

```{r}
set.seed(2026)

penguins_split <- initial_split(penguins, prop = 0.8, strata = species)
penguins_train <- training(penguins_split)
penguins_test <- testing(penguins_split)
```

Tworzymy recepturę z imputacją braków, kodowaniem zmiennych jakościowych i
normalizacją.

```{r}
penguins_rec <- recipe(species ~ ., data = penguins_train) %>%
  step_impute_median(all_numeric_predictors()) %>%
  step_impute_mode(all_nominal_predictors()) %>%
  step_dummy(all_nominal_predictors()) %>%
  step_normalize(all_numeric_predictors())

penguins_rec
```

Specyfikujemy model i budujemy workflow.

```{r}
penguins_spec <- multinom_reg() %>%
  set_engine("nnet") %>%
  set_mode("classification")

penguins_wf <- workflow() %>%
  add_recipe(penguins_rec) %>%
  add_model(penguins_spec)

penguins_fit <- fit(penguins_wf, data = penguins_train)
```

Predykcje klas i prawdopodobieństw:

```{r}
penguins_pred <- penguins_test %>%
  select(species) %>%
  bind_cols(predict(penguins_fit, new_data = penguins_test)) %>%
  bind_cols(predict(penguins_fit, new_data = penguins_test, type = "prob"))

penguins_pred %>%
  slice(1:8)
```

Ocena modelu:

```{r}
conf_mat(penguins_pred, truth = species, estimate = .pred_class)

accuracy(penguins_pred, truth = species, estimate = .pred_class)
```

Najwięcej trudności sprawia zwykle rozróżnienie `Adelie` i `Chinstrap`, podczas
gdy `Gentoo` bywa klasyfikowany bardzo poprawnie.

## Zadanie 2. Ekstrakcja cech przez PCA

Przygotowujemy dane i podział.

```{r}
set.seed(2026)

biomass_split <- initial_split(biomass, prop = 0.8, strata = HHV)
biomass_train <- training(biomass_split)
biomass_test <- testing(biomass_split)
```

Specyfikujemy model liniowy oraz dwa workflow.

```{r}
biomass_spec <- linear_reg() %>%
  set_engine("lm")

raw_wf <- workflow() %>%
  add_model(biomass_spec) %>%
  add_formula(HHV ~ carbon + hydrogen + oxygen + nitrogen + sulfur)

pca_rec <- recipe(HHV ~ carbon + hydrogen + oxygen + nitrogen + sulfur,
                  data = biomass_train) %>%
  step_normalize(all_predictors()) %>%
  step_pca(all_predictors(), num_comp = 3)

pca_wf <- workflow() %>%
  add_model(biomass_spec) %>%
  add_recipe(pca_rec)
```

Dopasowujemy oba modele.

```{r}
raw_fit <- fit(raw_wf, data = biomass_train)
pca_fit <- fit(pca_wf, data = biomass_train)
```

Porównanie na zbiorze testowym:

```{r}
raw_pred <- biomass_test %>%
  select(HHV) %>%
  bind_cols(predict(raw_fit, new_data = biomass_test))

pca_pred <- biomass_test %>%
  select(HHV) %>%
  bind_cols(predict(pca_fit, new_data = biomass_test))

bind_rows(
  metrics(raw_pred, truth = HHV, estimate = .pred) %>% mutate(model = "bez_pca"),
  metrics(pca_pred, truth = HHV, estimate = .pred) %>% mutate(model = "pca_3")
) %>%
  select(model, .metric, .estimate)
```

W tym przykładzie redukcja wymiarowości pogarsza wynik, ponieważ model bez PCA
wykorzystuje niewielki zbiór dobrze interpretowalnych predyktorów i nie cierpi
na duży problem wymiarowości.

## Zadanie 3. Trening kontra test

Najpierw usuwamy kolumnę `case` i dzielimy dane.

```{r}
set.seed(2026)

cells_data <- cells %>%
  select(-case)

cells_split <- initial_split(cells_data, prop = 0.8, strata = class)
cells_train <- training(cells_split)
cells_test <- testing(cells_split)
```

Definiujemy dwa modele.

```{r}
log_spec <- logistic_reg() %>%
  set_engine("glm")

tree_spec <- decision_tree(tree_depth = 20, min_n = 2, cost_complexity = 0) %>%
  set_engine("rpart") %>%
  set_mode("classification")
```

Dopasowujemy modele.

```{r}
log_fit <- fit(log_spec, class ~ ., data = cells_train)
tree_fit <- fit(tree_spec, class ~ ., data = cells_train)
```

Przygotowujemy wspólną funkcję do liczenia metryk na treningu i teście.

```{r}
class_metrics <- metric_set(accuracy, roc_auc)

estimate_class_perf <- function(model, dat, model_name, sample_name) {
  dat %>%
    select(class) %>%
    bind_cols(predict(model, new_data = dat)) %>%
    bind_cols(predict(model, new_data = dat, type = "prob")) %>%
    class_metrics(truth = class, estimate = .pred_class, .pred_PS) %>%
    mutate(model = model_name, sample = sample_name)
}
```

Liczymy wyniki dla obu modeli i obu zbiorów.

```{r}
bind_rows(
  estimate_class_perf(log_fit, cells_train, "logistic_reg", "train"),
  estimate_class_perf(log_fit, cells_test, "logistic_reg", "test"),
  estimate_class_perf(tree_fit, cells_train, "decision_tree", "train"),
  estimate_class_perf(tree_fit, cells_test, "decision_tree", "test")
) %>%
  select(model, sample, .metric, .estimate)
```

Drzewo decyzyjne daje tu niemal idealny wynik na treningu, ale dużo słabszy na
teście. To typowy objaw przeuczenia. Regresja logistyczna ma mniejszą różnicę
pomiędzy treningiem i testem, więc generalizuje stabilniej.

## Zadanie 4. Walidacja krzyżowa i końcowa ocena na teście

Przygotowujemy podział danych.

```{r}
set.seed(2026)

sac_split <- initial_split(Sacramento, prop = 0.8, strata = price)
sac_train <- training(sac_split)
sac_test <- testing(sac_split)
```

Tworzymy recepturę.

```{r}
sac_rec <- recipe(price ~ city + beds + baths + sqft + type + latitude + longitude,
                  data = sac_train) %>%
  step_log(sqft, offset = 1) %>%
  step_other(city, threshold = 0.05) %>%
  step_novel(city, type) %>%
  step_dummy(all_nominal_predictors()) %>%
  step_zv(all_predictors()) %>%
  step_normalize(all_numeric_predictors())

sac_rec
```

Specyfikujemy dwa modele i odpowiadające im workflow.

```{r}
lm_spec <- linear_reg() %>%
  set_engine("lm")

tree_spec <- decision_tree(cost_complexity = 0.001, tree_depth = 8, min_n = 10) %>%
  set_engine("rpart") %>%
  set_mode("regression")

lm_wf <- workflow() %>%
  add_recipe(sac_rec) %>%
  add_model(lm_spec)

tree_wf <- workflow() %>%
  add_recipe(sac_rec) %>%
  add_model(tree_spec)
```

Budujemy `10`-krotną walidację krzyżową na zbiorze treningowym.

```{r}
set.seed(2026)
sac_folds <- vfold_cv(sac_train, v = 10, strata = price)
```

Oceniamy oba modele przez `fit_resamples()`.

```{r}
lm_res <- fit_resamples(
  lm_wf,
  resamples = sac_folds,
  metrics = metric_set(rmse, rsq)
)

tree_res <- fit_resamples(
  tree_wf,
  resamples = sac_folds,
  metrics = metric_set(rmse, rsq)
)
```

Porównanie wyników walidacji krzyżowej:

```{r}
bind_rows(
  collect_metrics(lm_res) %>% mutate(model = "linear_reg"),
  collect_metrics(tree_res) %>% mutate(model = "decision_tree")
) %>%
  select(model, .metric, mean, std_err)
```

Lepszy wynik daje model liniowy, więc jego wybieramy do końcowej oceny na
zbiorze testowym.

```{r}
final_lm <- last_fit(lm_wf, split = sac_split)

collect_metrics(final_lm)
```

Możemy zestawić wynik z walidacji krzyżowej i testu.

```{r}
cv_lm <- collect_metrics(lm_res) %>%
  select(.metric, mean) %>%
  rename(cv_estimate = mean)

test_lm <- collect_metrics(final_lm) %>%
  select(.metric, .estimate) %>%
  rename(test_estimate = .estimate)

left_join(cv_lm, test_lm, by = ".metric")
```

Wyniki z walidacji krzyżowej i testu są dość zbliżone, co pokazuje, że ocena
resamplingowa dobrze przybliżyła końcową jakość modelu na nowych danych.
