---
title: "Rozwiązania do zadań z lab 9"
subtitle: "Przepisy i resampling"
author: "Dariusz Majerek"
date: today
format: html
execute:
  warning: false
embed-resources: true
editor: visual
editor_options:
  chunk_output_type: console
---

```{r}
library(tidymodels)
library(modeldata)
```

## Zadanie 1. Role zmiennych, kroki wierszowe i pomijanie kroków

Przygotowujemy ograniczony zbiór danych i podział trening-test.

```{r}
set.seed(2026)

sac_small <- Sacramento %>%
  slice_sample(n = 350) %>%
  mutate(listing_id = row_number())

sac_split <- initial_split(sac_small, prop = 0.8, strata = price)
sac_train <- training(sac_split)
sac_test <- testing(sac_split)
```

Tworzymy recepturę. Kolumna `listing_id` otrzymuje rolę informacyjną, więc nie
trafia do modelu jako predyktor.

```{r}
sac_rec <- recipe(
  price ~ listing_id + city + beds + baths + sqft + type + latitude + longitude,
  data = sac_train
) %>%
  update_role(listing_id, new_role = "id") %>%
  step_filter(sqft > 0, price > 50000, skip = TRUE) %>%
  step_mutate(bath_bed_ratio = baths / pmax(beds, 1)) %>%
  step_log(sqft, offset = 1) %>%
  step_other(city, threshold = 0.05) %>%
  step_dummy(all_nominal_predictors()) %>%
  step_zv(all_predictors()) %>%
  step_normalize(all_numeric_predictors())

sac_rec
```

Dopasowujemy workflow.

```{r}
sac_wf <- workflow() %>%
  add_recipe(sac_rec) %>%
  add_model(linear_reg() %>% set_engine("lm"))

sac_fit <- fit(sac_wf, data = sac_train)
```

Sprawdzamy wykonane kroki.

```{r}
sac_fit %>%
  extract_recipe(estimated = TRUE) %>%
  tidy()
```

Ocena na zbiorze testowym:

```{r}
sac_pred <- sac_test %>%
  select(price, listing_id) %>%
  bind_cols(predict(sac_fit, new_data = sac_test))

metrics(sac_pred, truth = price, estimate = .pred)
```

Identyfikator ogłoszenia można zachować razem z predykcją.

```{r}
sac_pred %>%
  slice(1:8)
```

Rola `"id"` pozwala utrzymać kolumnę pomocniczą w analizie bez używania jej do
dopasowania modelu.

## Zadanie 2. CV kontra Repeated CV

Przygotowujemy ograniczony zbiór danych i jeden workflow.

```{r}
set.seed(2026)

biomass_small <- biomass %>%
  select(HHV, carbon, hydrogen, oxygen, nitrogen, sulfur) %>%
  slice_sample(n = 180)

biomass_rec <- recipe(HHV ~ ., data = biomass_small) %>%
  step_normalize(all_predictors())

biomass_wf <- workflow() %>%
  add_recipe(biomass_rec) %>%
  add_model(linear_reg() %>% set_engine("lm"))
```

Tworzymy zwykłą walidację krzyżową i walidację krzyżową z powtórzeniami.

```{r}
set.seed(2026)
biomass_cv <- vfold_cv(biomass_small, v = 5, strata = HHV)

set.seed(2026)
biomass_repeated_cv <- vfold_cv(
  biomass_small,
  v = 5,
  repeats = 3,
  strata = HHV
)
```

Uruchamiamy obliczenia równolegle.

```{r}
library(future)

old_plan <- future::plan()
future::plan(future::multicore, workers = 2)

biomass_cv_res <- fit_resamples(
  biomass_wf,
  resamples = biomass_cv,
  metrics = metric_set(rmse, rsq),
  control = control_resamples(parallel_over = "resamples")
)

biomass_repeated_cv_res <- fit_resamples(
  biomass_wf,
  resamples = biomass_repeated_cv,
  metrics = metric_set(rmse, rsq),
  control = control_resamples(parallel_over = "resamples")
)

future::plan(old_plan)
```

Porównujemy wyniki.

```{r}
bind_rows(
  collect_metrics(biomass_cv_res) %>% mutate(method = "CV"),
  collect_metrics(biomass_repeated_cv_res) %>% mutate(method = "Repeated CV")
) %>%
  select(method, .metric, mean, n, std_err)
```

Walidacja krzyżowa z powtórzeniami daje więcej oszacowań metryki, dlatego
zwykle ma mniejszy błąd standardowy średniej. Koszt obliczeniowy jest jednak
większy, bo dopasowywanych jest więcej modeli.

## Zadanie 3. Train, test, CV i bootstrap

Przygotowujemy ograniczoną próbę danych i podział trening-test.

```{r}
set.seed(2026)

cells_small <- cells %>%
  select(-case) %>%
  slice_sample(n = 450)

cells_split <- initial_split(cells_small, prop = 0.75, strata = class)
cells_train <- training(cells_split)
cells_test <- testing(cells_split)
```

Definiujemy model i dopasowujemy go na zbiorze treningowym.

```{r}
log_spec <- logistic_reg() %>%
  set_engine("glm")

log_fit <- fit(log_spec, class ~ ., data = cells_train)
```

Funkcja pomocnicza liczy metryki na konkretnym zbiorze danych.

```{r}
class_metrics <- metric_set(accuracy, roc_auc)

estimate_class_perf <- function(model, dat, method_name) {
  dat %>%
    select(class) %>%
    bind_cols(predict(model, new_data = dat)) %>%
    bind_cols(predict(model, new_data = dat, type = "prob")) %>%
    class_metrics(truth = class, estimate = .pred_class, .pred_PS) %>%
    mutate(method = method_name)
}
```

Liczymy jakość na zbiorze treningowym i testowym.

```{r}
train_metrics <- estimate_class_perf(log_fit, cells_train, "train")
test_metrics <- estimate_class_perf(log_fit, cells_test, "test")
```

Następnie tworzymy walidację krzyżową i próby bootstrapowe na zbiorze
treningowym.

```{r}
set.seed(2026)
cells_cv <- vfold_cv(cells_train, v = 5, strata = class)

set.seed(2026)
cells_boot <- bootstraps(cells_train, times = 10, strata = class)
```

Oceniamy model przez `fit_resamples()`.

```{r}
cv_metrics <- fit_resamples(
  log_spec,
  class ~ .,
  resamples = cells_cv,
  metrics = class_metrics
) %>%
  collect_metrics() %>%
  mutate(method = "CV")

boot_metrics <- fit_resamples(
  log_spec,
  class ~ .,
  resamples = cells_boot,
  metrics = class_metrics
) %>%
  collect_metrics() %>%
  mutate(method = "bootstrap")
```

Zestawiamy cztery sposoby oceny.

```{r}
bind_rows(
  train_metrics %>% transmute(method, .metric, estimate = .estimate),
  test_metrics %>% transmute(method, .metric, estimate = .estimate),
  cv_metrics %>% transmute(method, .metric, estimate = mean),
  boot_metrics %>% transmute(method, .metric, estimate = mean)
)
```

Ocena na zbiorze treningowym jest najbardziej optymistyczna, ponieważ model
jest sprawdzany na obserwacjach użytych do dopasowania. Oceny resamplingowe są
bardziej konserwatywne i zwykle bliższe wynikom na zbiorze testowym.

## Zadanie 4. Szereg czasowy i równoległe resamplingowanie

Przygotowujemy ograniczony szereg czasowy i wykonujemy podział chronologiczny.

```{r}
set.seed(2026)

chicago_small <- Chicago %>%
  arrange(date) %>%
  slice_tail(n = 420) %>%
  select(date, ridership, temp, humidity, wind, weather_rain, weather_snow) %>%
  drop_na()

chicago_split <- initial_time_split(chicago_small, prop = 0.8)
chicago_train <- training(chicago_split)
chicago_test <- testing(chicago_split)
```

Tworzymy workflow. Data jest przekształcana do indeksu liczbowego, a następnie
usuwana z predyktorów.

```{r}
chicago_rec <- recipe(ridership ~ ., data = chicago_train) %>%
  step_mutate(time_index = as.numeric(date)) %>%
  step_rm(date) %>%
  step_zv(all_predictors()) %>%
  step_normalize(all_numeric_predictors())

chicago_wf <- workflow() %>%
  add_recipe(chicago_rec) %>%
  add_model(linear_reg() %>% set_engine("lm"))
```

Budujemy resampling z przesuwającym się oknem.

```{r}
chicago_folds <- sliding_period(
  chicago_train,
  index = date,
  period = "day",
  lookback = 180,
  assess_stop = 30,
  step = 60,
  complete = TRUE
)

chicago_folds
```

Uruchamiamy obliczenia równolegle i po zakończeniu przywracamy poprzedni plan.

```{r}
library(future)

old_plan <- future::plan()
future::plan(future::multicore, workers = 2)

chicago_res <- fit_resamples(
  chicago_wf,
  resamples = chicago_folds,
  metrics = metric_set(rmse, rsq),
  control = control_resamples(parallel_over = "resamples")
)

future::plan(old_plan)
```

Wyniki resamplingu:

```{r}
collect_metrics(chicago_res)
```

Końcowa ocena na zbiorze testowym:

```{r}
chicago_final <- last_fit(chicago_wf, chicago_split)

collect_metrics(chicago_final)
```

Porównanie wyników:

```{r}
cv_chicago <- collect_metrics(chicago_res) %>%
  select(.metric, mean) %>%
  rename(cv_estimate = mean)

test_chicago <- collect_metrics(chicago_final) %>%
  select(.metric, .estimate) %>%
  rename(test_estimate = .estimate)

left_join(cv_chicago, test_chicago, by = ".metric")
```

W tym przykładzie resampling czasowy ocenia model wyłącznie na kolejnych
fragmentach zbioru treningowego, a test pozostaje końcowym sprawdzianem na
najnowszych obserwacjach.
