---
title: "Rozwiązanie kolokwium poprawkowego — grupa A"
author: "Dariusz Majerek"
date: today
format: html
embed-resources: true
editor: visual
editor_options:
  chunk_output_type: console
execute:
  warning: false
  message: false
---

```{r}
#| label: setup
#| include: false
library(tidymodels)
library(workflowsets)
library(modeldata)
library(finetune)
library(patchwork)
library(moments)
```

## 1. Przegląd danych

Wczytujemy dane `car_prices` z pakietu `modeldata`.

```{r}
#| label: wczytanie-danych
data("car_prices")
```

**Struktura** — wymiary i typy zmiennych:

```{r}
#| label: struktura
cat("Liczba wierszy:", nrow(car_prices), "\n")
cat("Liczba kolumn:", ncol(car_prices), "\n\n")
str(car_prices, give.attr = FALSE)
```

Zbiór zawiera **804 obserwacje** i **18 zmiennych**, wszystkie numeryczne
(`integer` lub `numeric`). Zmienne takie jak `Buick`, `Cadillac`, `Cruise`,
`Leather` itp. są wskaźnikami `0/1` — nie wymagają dodatkowego kodowania.

### Braki danych i zmienne o zerowej wariancji

```{r}
#| label: braki-zv
cat("Liczba braków w każdej kolumnie:\n")
colSums(is.na(car_prices))

cat("\nLiczba unikalnych wartości w każdej kolumnie:\n")
sapply(car_prices, function(x) length(unique(x)))
```

**Komentarz:** W danych nie występują braki. Wszystkie zmienne mają
więcej niż jedną unikalną wartość — brak predyktorów o zerowej
wariancji. Krok `step_nzv()` w recepturze
pozostawiamy jako zabezpieczenie formalne.

### Rozkład zmiennej wynikowej `Price`

```{r}
#| label: rozklad-price
ggplot(car_prices, aes(x = Price)) +
  geom_histogram(bins = 40, fill = "steelblue", alpha = 0.8) +
  labs(title = "Histogram ceny (Price)", x = "Cena [USD]", y = "Liczba")

ggplot(car_prices, aes(sample = Price)) +
  geom_qq_line(color = "red") +
  geom_qq(alpha = 0.5) +
  labs(title = "Wykres kwantyl-kwantyl (Price)")
```

```{r}
#| label: skewness-price
cat("Skośność Price:", skewness(car_prices$Price), "\n")
cat("Kurtoza Price:", kurtosis(car_prices$Price), "\n")
```

Rozkład `Price` jest **prawostronnie skośny** — większość samochodów
kosztuje \$10 000 – \$40 000, ale występują też pojazdy o cenach
\$60 000+. Transformacja logarytmiczna jest wskazana przed modelowaniem
— szczególnie dla SVM wrażliwego na rozkład reszt. **Aby zachować
porównywalność metryk między wszystkimi workflowami, stosujemy
transformację `log(Price)` na poziomie danych przed podziałem**.

---

## 2. Analiza opisowa danych

### Podstawowe statystyki opisowe

```{r}
#| label: desc-stats
car_prices %>%
  select(Price, Mileage, Cylinder, Doors) %>%
  skimr::skim()
```

### Wizualizacje zależności między predyktorami a `Price`

**Wykres 1: Macierz korelacji** dla wybranych zmiennych numerycznych.

```{r}
#| label: cor-plot
cor_matrix <- car_prices %>%
  select(Price, Mileage, Cylinder, Doors, Cruise, Sound, Leather) %>%
  cor() %>%
  round(2)

cor_matrix
```

**Wykres 2: Wykresy rozrzutu** — przebieg i cylindry vs cena.

```{r}
#| label: scatter-plots
p1 <- ggplot(car_prices, aes(x = Mileage, y = Price)) +
  geom_point(alpha = 0.4) +
  geom_smooth(method = "loess", se = TRUE, color = "red") +
  labs(title = "Cena vs przebieg")

p2 <- ggplot(car_prices, aes(x = as.factor(Cylinder), y = Price)) +
  geom_boxplot(fill = "steelblue", alpha = 0.6) +
  labs(title = "Cena vs liczba cylindrów", x = "Cylindry")

p1 + p2
```

**Wykres 3: Wyposażenie** — tempomat i skórzana tapicerka vs cena.

```{r}
#| label: scatter-plots2
p3 <- ggplot(car_prices, aes(x = as.factor(Cruise), y = Price)) +
  geom_boxplot(fill = "coral", alpha = 0.6) +
  labs(title = "Cena vs tempomat", x = "Tempomat (1=tak)")

p4 <- ggplot(car_prices, aes(x = as.factor(Leather), y = Price)) +
  geom_boxplot(fill = "darkgreen", alpha = 0.6) +
  labs(title = "Cena vs skórzana tapicerka", x = "Skóra (1=tak)")

p3 + p4
```

### Wnioski z analizy opisowej

- **Przebieg (`Mileage`)** — ujemna korelacja z ceną (r ≈ −0.59);
- **Liczba cylindrów** — dodatnia korelacja z ceną;
- **Tempomat, skórzana tapicerka, system audio** — obecność tych
  elementów dodatnio koreluje z ceną;
- **Potencjalne problemy:** skośny rozkład `Price` i `Mileage`,
  zmienne wskaźnikowe marek mogą wprowadzać redundancję, różne
  skale predyktorów wymagają standaryzacji dla SVM i elastic net.

---

```{r}
#| label: car-data
car_data <- car_prices %>%
  mutate(Price = log(Price))
```

## 3. Przygotowanie preprocessingu — trzy reguły

### Reguła A — SVM z jądrem radialnym (kernlab)

```{r}
#| label: recipe-a
recipe_A <- recipe(Price ~ ., data = car_data) %>%
  step_log(Mileage, offset = 1) %>%
  step_nzv(all_predictors()) %>%
  step_normalize(all_numeric_predictors())
```

**Uzasadnienie:** `step_log(Mileage)` redukuje skośność przebiegu,
`step_nzv()` usuwa predyktory o wariancji bliskiej zeru.
`step_normalize()` standaryzuje zmienne do `mean = 0` i
`sd = 1`, ponieważ SVM z jądrem radialnym wykorzystuje odległości
euklidesowe i jest wrażliwy na skalę predyktorów.

### Reguła B — regresja liniowa elastic net (glmnet)

```{r}
#| label: recipe-b
recipe_B <- recipe(Price ~ ., data = car_data) %>%
  step_nzv(all_predictors()) %>%
  step_mutate(
    power_to_weight = Cylinder / (Mileage / 1000 + 1),
    luxury_score = Leather + Cruise + Sound
  ) %>%
  step_normalize(all_numeric_predictors())
```

**Uzasadnienie:** `step_nzv()` usuwa predyktory o wariancji bliskiej
zeru. `step_mutate()` tworzy cechy złożone `power_to_weight` i
`luxury_score`, które mogą pomóc regularyzacji w selekcji informacji z
predyktorów. `step_normalize()` jest wymagane, ponieważ kary L1/L2 w
elastic net zależą od skali predyktorów.

### Reguła C — XGBoost (xgboost)

```{r}
#| label: recipe-c
recipe_C <- recipe(Price ~ ., data = car_data) %>%
  step_nzv(all_predictors()) %>%
  step_mutate(
    age_mileage_interaction = Mileage * Cylinder,
    luxury_score = Leather + Cruise + Sound
  )
```

**Uzasadnienie:** `step_nzv()` usuwa predyktory o wariancji bliskiej
zeru. `step_mutate()` tworzy
`age_mileage_interaction` oraz `luxury_score`, czyli cechy opisujące
łączny wpływ przebiegu, cylindrów i wyposażenia. Nie stosujemy
standaryzacji, ponieważ modele drzewiaste, takie jak XGBoost, są
niewrażliwe na skalę predyktorów.

---

## 4. Przygotowanie trzech modeli

Wszystkie parametry na tym etapie są **ustalone na stałe** — tuning
zostanie wykonany później dla wybranego modelu (krok 6).

```{r}
#| label: modele-def
model_SVM <- svm_rbf() %>%
  set_engine("kernlab") %>%
  set_mode("regression")

model_GLM <- linear_reg(penalty = 0.01, mixture = 0.5) %>%
  set_engine("glmnet") %>%
  set_mode("regression")

model_XGB <- boost_tree() %>%
  set_engine("xgboost") %>%
  set_mode("regression")
```

---

## 5. Screening modeli i wybór najlepszego

### Podział na zbiór treningowy i testowy

Aby zachować porównywalność RMSE między workflowami, zmienna
wynikowa jest logarytmowana **przed** podziałem danych — wszystkie
modele działają na tej samej skali.

```{r}
#| label: split
set.seed(2026)

car_split <- initial_split(car_data, prop = 0.80, strata = Price)
car_train <- training(car_split)
car_test  <- testing(car_split)

cat("Trening:", nrow(car_train), "obserwacji | Test:",
    nrow(car_test), "obserwacji\n")
```

### Schemat resamplingu

```{r}
#| label: resampling
set.seed(2026)
car_folds <- vfold_cv(car_train, v = 10, strata = Price)
```

### Workflow set

Łączymy każdy model wyłącznie z odpowiadającą mu regułą
(`cross = FALSE`).

```{r}
#| label: wf-set
car_workflows <- workflow_set(
  preproc = list(
    A = recipe_A,
    B = recipe_B,
    C = recipe_C
  ),
  models = list(
    SVM = model_SVM,
    GLM = model_GLM,
    XGB = model_XGB
  ),
  cross = FALSE
)

car_workflows
```

### Ocena w 10-krotnej walidacji krzyżowej

```{r}
#| label: resample-fit
set.seed(2026)

car_res <- workflow_map(
  car_workflows,
  "fit_resamples",
  seed = 2026,
  resamples = car_folds,
  metrics = metric_set(rmse, mae, rsq),
  control = control_resamples(save_pred = TRUE),
  verbose = FALSE
)
```

### Ranking według RMSE

```{r}
#| label: ranking
car_metrics <- collect_metrics(car_res)

car_ranking <- car_metrics %>%
  filter(.metric == "rmse") %>%
  arrange(mean)

car_ranking %>%
  select(wflow_id, mean, std_err, n) %>%
  knitr::kable(digits = 4, caption = "Ranking workflowów według RMSE")
```

### Wizualizacja stabilności — wykres pudełkowy

```{r}
#| label: boxplot-res
car_fold_rmse <- car_res %>%
  collect_metrics(summarize = FALSE) %>%
  filter(.metric == "rmse")

car_fold_rmse %>%
  ggplot(aes(x = reorder(wflow_id, .estimate, median),
             y = .estimate)) +
  geom_boxplot(fill = "grey90") +
  geom_point(alpha = 0.65, position = position_jitter(width = 0.08)) +
  coord_flip() +
  labs(
    x = "Workflow",
    y = "RMSE w foldach",
    title = "Stabilność RMSE między foldami 10-fold CV"
  )
```

### Formalne testy statystyczne

Stosujemy dwa testy, ponieważ odpowiadają na to samo pytanie przy
różnych założeniach. Sparowany test t-Studenta jest metodą podstawową,
bo porównuje średnie różnice RMSE uzyskane na tych samych foldach.
Sparowany test rang Wilcoxona pełni rolę kontroli odporności — jest
mniej zależny od normalności rozkładu różnic. Decyzję modelową opieramy
na teście t-Studenta, a test Wilcoxona traktujemy jako potwierdzenie
stabilności wniosku.

```{r}
#| label: testy-stat
best_wflow <- car_ranking$wflow_id[1]
competitors <- car_ranking$wflow_id[-1]

cat("Najlepszy workflow:", best_wflow, "\n")
cat("Pozostałe:", paste(competitors, collapse = ", "), "\n\n")

car_tests <- purrr::map_dfr(competitors, function(comp_id) {
  wide <- car_fold_rmse %>%
    filter(wflow_id %in% c(best_wflow, comp_id)) %>%
    select(id, wflow_id, .estimate) %>%
    pivot_wider(names_from = wflow_id, values_from = .estimate)

  t_res <- t.test(
    wide[[comp_id]],
    wide[[best_wflow]],
    paired = TRUE,
    alternative = "greater"
  )

  tibble(
    najlepszy     = best_wflow,
    konkurent     = comp_id,
    roznica_rmse  = mean(wide[[comp_id]] - wide[[best_wflow]]),
    p_value       = t_res$p.value
  )
})

car_tests %>%
  knitr::kable(digits = 4,
    caption = "Porównanie sparowanym testem t-Studenta (H1: konkurent > najlepszy)")
```

```{r}
#| label: testy-wilcoxon
car_tests_w <- purrr::map_dfr(competitors, function(comp_id) {
  wide <- car_fold_rmse %>%
    filter(wflow_id %in% c(best_wflow, comp_id)) %>%
    select(id, wflow_id, .estimate) %>%
    pivot_wider(names_from = wflow_id, values_from = .estimate)

  w_res <- wilcox.test(
    wide[[comp_id]],
    wide[[best_wflow]],
    paired = TRUE,
    alternative = "greater",
    exact = FALSE
  )

  tibble(
    najlepszy  = best_wflow,
    konkurent  = comp_id,
    p_value_wilcoxon = w_res$p.value
  )
})

car_tests_w %>%
  knitr::kable(digits = 4,
    caption = "Potwierdzenie — sparowany test Wilcoxona")
```

**Wniosek:** Hipoteza zerowa H0 zakłada, że średni RMSE najlepszego
workflowu jest równy średniemu RMSE konkurenta. H1 (jednostronna) mówi,
że konkurent ma istotnie większy RMSE. Jeżeli p-value < 0.05 —
przewaga najlepszego modelu jest statystycznie istotna. W przeciwnym
razie wybieramy model z najniższą średnią RMSE.

```{r}
#| label: select-best
cat("Do tuningu — wybrany workflow:", best_wflow, "\n")
```

---

## 6. Tuning hiperparametrów metodą symulowanego wyżarzania

### Model XGBoost i przestrzeń hiperparametrów

Najlepszym modelem po screeningu jest workflow `C_XGB`, dlatego tuning
wykonujemy bez dodatkowych rozgałęzień tylko dla XGBoost.

```{r}
#| label: tuning-model
xgb_tune_model <- boost_tree(
  trees = tune(), tree_depth = tune(),
  learn_rate = tune(), min_n = tune()
) %>%
  set_engine("xgboost") %>%
  set_mode("regression")

xgb_tune_wf <- workflow() %>%
  add_recipe(recipe_C) %>%
  add_model(xgb_tune_model)
```

### Tuning metodą symulowanego wyżarzania (≥ 25 iteracji)

```{r}
#| label: sa-tuning
#| cache: true
set.seed(2026)
sa_ctrl <- control_sim_anneal(verbose = FALSE)

sa_results <- xgb_tune_wf %>%
  tune_sim_anneal(
    resamples = car_folds,
    iter = 25,
    metrics = metric_set(rmse),
    control = sa_ctrl
  )
```

### Najlepsze konfiguracje

```{r}
#| label: tune-best
sa_best <- sa_results %>%
  show_best(n = 5, metric = "rmse")

sa_best %>%
  knitr::kable(digits = 4,
    caption = "Najlepsze konfiguracje po tuningu SA")
```

### Przebieg tuningu

```{r}
#| label: tune-plot
sa_results %>%
  collect_metrics() %>%
  filter(.metric == "rmse") %>%
  ggplot(aes(x = .iter, y = mean)) +
  geom_point(alpha = 0.6) +
  geom_line(alpha = 0.4) +
  geom_smooth(method = "loess", se = TRUE, color = "red", span = 0.8) +
  labs(
    title = "Zmiana RMSE w kolejnych iteracjach SA",
    x = "Iteracja", y = "RMSE (średnia z CV)"
  )
```

**Komentarz:** W wynikach grupy A tuning obniżył średni RMSE względem
screeningu (około 0.1018 → około 0.0999), więc symulowane wyżarzanie
znalazło korzystniejszą konfigurację XGBoost. Wykres pozwala ocenić,
czy poprawa pojawiała się stopniowo i czy algorytm osiągnął plateau.

### Porównanie statystyczne: tuning vs screening

```{r}
#| label: tune-vs-screening
best_params <- sa_results %>%
  select_best(metric = "rmse")

final_tune_wf <- xgb_tune_wf %>%
  finalize_workflow(best_params)

set.seed(2026)
tune_res <- final_tune_wf %>%
  fit_resamples(
    resamples = car_folds,
    metrics = metric_set(rmse, mae, rsq),
    control = control_resamples(save_pred = TRUE)
  )

rmse_screening <- car_fold_rmse %>%
  filter(wflow_id == "C_XGB") %>%
  arrange(id) %>%
  pull(.estimate)

rmse_tuning <- tune_res %>%
  collect_metrics(summarize = FALSE) %>%
  filter(.metric == "rmse") %>%
  arrange(id) %>%
  pull(.estimate)

cat("H0: średni RMSE po tuningu = średni RMSE ze screeningu\n")
cat("H1: średni RMSE po tuningu < średni RMSE ze screeningu\n\n")

t_test <- t.test(rmse_tuning, rmse_screening,
                 paired = TRUE, alternative = "less")

rmse_diff <- mean(rmse_screening) - mean(rmse_tuning)
poprawa_txt <- dplyr::if_else(
  rmse_diff > 0,
  paste0("Poprawa: ", round(rmse_diff, 4)),
  paste0("Tuning nie przyniósł poprawy; różnica: ", round(rmse_diff, 4))
)

cat("Średnia RMSE po tuningu:", round(mean(rmse_tuning), 4), "\n")
cat("Średnia RMSE ze screeningu:",
    round(mean(rmse_screening), 4), "\n")
cat(poprawa_txt, "\n")
cat("p-value (test sparowany, jednostronny):",
    round(t_test$p.value, 5), "\n")
```

**Wniosek:** Dla grupy A tuning obniżył średni RMSE względem screeningu,
więc praktycznie poprawił wynik modelu XGBoost. Istotność tej poprawy
oceniamy dodatkowo sparowanym testem t-Studenta; gdy p-value ≥ 0.05,
poprawa nie jest statystycznie istotna mimo niższej średniej RMSE.

---

## 7. Ocena dopasowania na zbiorze testowym

```{r}
#| label: test-eval
final_fit <- final_tune_wf %>%
  last_fit(
    car_split,
    metrics = metric_set(rmse, mae, rsq)
  )

final_metrics <- collect_metrics(final_fit)
final_metrics %>%
  knitr::kable(digits = 4, caption = "Metryki na zbiorze testowym")
```

```{r}
#| label: test-eval-comment
rmse_test <- final_metrics %>%
  filter(.metric == "rmse") %>%
  pull(.estimate)

cat("RMSE testowy:", round(rmse_test, 4), "\n")
cat("RMSE z CV (średnia po tuningu):",
    round(mean(rmse_tuning), 4), "\n")
cat("Różnica:", round(rmse_test - mean(rmse_tuning), 4), "\n")

close_to_cv <- abs(rmse_test - mean(rmse_tuning)) <= sd(rmse_tuning)
cat(dplyr::if_else(
  close_to_cv,
  "RMSE testowy jest bliski RMSE z CV; nie widać wyraźnego przetrenowania.",
  "RMSE testowy odbiega od RMSE z CV; wniosek o braku przetrenowania wymaga ostrożności."
), "\n")
```

**Komentarz:** Wyniki przedstawione są na skali `log(Price)`.
Ocena przetrenowania zależy od porównania RMSE testowego ze średnim RMSE
z walidacji krzyżowej; tylko bliskie wartości uzasadniają wniosek o
braku wyraźnego przetrenowania.

---

## 8. Graficzne porównanie wartości rzeczywistych i przewidywanych

```{r}
#| label: predicted-vs-actual
final_fit %>%
  collect_predictions() %>%
  ggplot(aes(x = Price, y = .pred)) +
  geom_point(alpha = 0.5) +
  geom_abline(slope = 1, intercept = 0, color = "red",
              linetype = "dashed", linewidth = 1) +
  coord_obs_pred() +
  labs(
    title = "Wartości przewidywane vs rzeczywiste (zbiór testowy)",
    subtitle = paste("Workflow:", best_wflow, "(skala logarytmiczna)"),
    x = "log(Cena rzeczywista)", y = "log(Cena przewidywana)"
  )
```

**Komentarz:** Punkty blisko linii y = x oznaczają dobrą zgodność
przewidywań. Rozrzut w górnym zakresie cen jest naturalny — mniej
obserwacji i większa zmienność w segmencie drogich samochodów.
