---
title: "Rozwiązanie kolokwium poprawkowego — grupa B"
author: "Dariusz Majerek"
date: today
format: html
embed-resources: true
editor: visual
editor_options:
  chunk_output_type: console
execute:
  warning: false
  message: false
---

```{r}
#| label: setup
#| include: false
library(tidymodels)
library(workflowsets)
library(modeldata)
library(finetune)
library(patchwork)
library(earth)
library(moments)
```

## 1. Przegląd danych

Wczytujemy dane `Sacramento` z pakietu `modeldata`.

```{r}
#| label: wczytanie-danych
data("Sacramento")
```

**Struktura** — wymiary i typy zmiennych:

```{r}
#| label: struktura
cat("Liczba wierszy:", nrow(Sacramento), "\n")
cat("Liczba kolumn:", ncol(Sacramento), "\n\n")
str(Sacramento, give.attr = FALSE)
```

Zbiór zawiera **932 obserwacje** i **9 zmiennych**. Występują
zarówno zmienne numeryczne (`beds`, `baths`, `sqft`, `price`,
`latitude`, `longitude`), jak i nominalne: `city` — 37 poziomów,
`zip` — 68 poziomów, `type` — 3 poziomy. Duża liczba poziomów
`zip` będzie wymagać specjalnego traktowania w preprocessingu.

### Braki danych i zmienne o zerowej wariancji

```{r}
#| label: braki-zv
cat("Liczba braków w każdej kolumnie:\n")
colSums(is.na(Sacramento))

cat("\nLiczba unikalnych wartości w każdej kolumnie:\n")
sapply(Sacramento, function(x) length(unique(x)))
```

**Komentarz:** Brak braków danych. Wszystkie zmienne mają więcej
niż jedną unikalną wartość. `zip` z 68 poziomami to potencjalny
problem — zostanie usunięty w recepcie A (MARS) lub zgrupowany
w recepcie B i C.

### Rozkład zmiennej wynikowej `price`

```{r}
#| label: rozklad-price
ggplot(Sacramento, aes(x = price)) +
  geom_histogram(bins = 40, fill = "steelblue", alpha = 0.8) +
  labs(title = "Histogram ceny domu (price)", x = "Cena [USD]",
       y = "Liczba")

ggplot(Sacramento, aes(sample = price)) +
  geom_qq_line(color = "red") +
  geom_qq(alpha = 0.5) +
  labs(title = "Wykres kwantyl-kwantyl (price)")
```

```{r}
#| label: skewness-price
cat("Skośność price:", skewness(Sacramento$price), "\n")
cat("Kurtoza price:", kurtosis(Sacramento$price), "\n")
```

Rozkład `price` jest **prawostronnie skośny** — większość domów
poniżej \$200 000, ale występują też nieruchomości powyżej
\$400 000. **Aby zachować porównywalność metryk między
wszystkimi workflowami, stosujemy transformację `log(price)`
na poziomie danych przed podziałem.** Dla modeli drzewiastych
(i MARS-a) logarytm nie zmienia struktury decyzyjnej (jest
monotoniczny), a dla SVM jest metodologicznie niezbędny.

---

## 2. Analiza opisowa danych

### Podstawowe statystyki opisowe

```{r}
#| label: desc-stats
Sacramento %>%
  select(price, beds, baths, sqft, latitude, longitude) %>%
  skimr::skim()
```

### Wizualizacje zależności między predyktorami a `price`

**Wykres 1: Macierz korelacji** zmiennych numerycznych.

```{r}
#| label: cor-plot
Sacramento %>%
  select(price, beds, baths, sqft, latitude, longitude) %>%
  cor() %>%
  round(2)
```

**Wykres 2: Powierzchnia vs cena** z kolorem wg typu nieruchomości.

```{r}
#| label: scatter-plots
p1 <- ggplot(Sacramento, aes(x = sqft, y = price, color = type)) +
  geom_point(alpha = 0.5) +
  geom_smooth(method = "loess", se = FALSE) +
  labs(title = "Cena vs powierzchnia wg typu",
       x = "Powierzchnia [sqft]", y = "Cena [USD]")

p2 <- ggplot(Sacramento, aes(x = type, y = price, fill = type)) +
  geom_boxplot(alpha = 0.7) +
  labs(title = "Rozkład ceny wg typu", x = "Typ", y = "Cena [USD]") +
  theme(legend.position = "none")

p1 + p2
```

**Wykres 3: Sypialnie i łazienki vs cena.**

```{r}
#| label: scatter-plots2
p3 <- ggplot(Sacramento, aes(x = beds, y = price)) +
  geom_jitter(alpha = 0.4, width = 0.2) +
  geom_smooth(method = "loess", se = TRUE, color = "red") +
  labs(title = "Cena vs liczba sypialni", x = "Sypialnie")

p4 <- ggplot(Sacramento, aes(x = baths, y = price)) +
  geom_jitter(alpha = 0.4, width = 0.1) +
  geom_smooth(method = "loess", se = TRUE, color = "red") +
  labs(title = "Cena vs liczba łazienek", x = "Łazienki")

p3 + p4
```

### Wnioski z analizy opisowej

- **Powierzchnia (`sqft`)** — najsilniejszy pojedynczy predyktor
  ceny (r ≈ 0.69);
- **Liczba sypialni i łazienek** — dodatnia korelacja z ceną,
  ale słabsza niż `sqft`;
- **Typ nieruchomości** — wyraźnie różnicuje ceny: domy
  jednorodzinne (`Residential`) są średnio droższe niż `Condo`;
- **`city` i `zip`** — duża liczba poziomów, zwłaszcza dla `zip`
  (68), co wymaga grupowania rzadkich kategorii lub usunięcia;
- **Potencjalne problemy przy modelowaniu:**
  - Skośny rozkład `price` — transformacja logarytmiczna.
  - `latitude` i `longitude` — mogą być skorelowane (współliniowość).
  - Duża liczba poziomów `zip` — grupowanie lub usunięcie.

---

## 3. Przygotowanie preprocessingu — trzy reguły

Każda reguła zawiera usunięcie predyktorów o zerowej wariancji (`step_nzv()`).

Przed definicją receptur tworzymy wersję danych z logarytmem ceny —
jest to konieczne, aby silnik `earth` (MARS) akceptował typ zmiennej
wynikowej zgodny z typem w danych treningowych.

```{r}
#| label: sac-data
sac_data <- Sacramento %>%
  mutate(price = log(price))
```

### Reguła A — MARS (silnik earth)

```{r}
#| label: recipe-a
recipe_A <- recipe(price ~ ., data = sac_data) %>%
  step_rm(zip) %>%
  step_nzv(all_predictors()) %>%
  step_other(city, threshold = 0.05) %>%
  step_mutate(city = as.factor(city))
```

**Uzasadnienie:** MARS samodzielnie wykrywa nieliniowości i
interakcje. `step_rm(zip)` usuwa `zip` z 68 poziomami, które
rozsadziłyby macierz projektu. `step_nzv()` usuwa predyktory o zerowej lub prawie zerowej wariancji. `step_other(city,
threshold = 0.05)` grupuje rzadkie poziomy `city` (poniżej 5%) w
kategorię "other". `step_mutate(city = as.factor(city))` przywraca typ
factor po `step_other()`, który zamienia zmienną na character — jest to
konieczne dla silnika `earth`, wymagającego faktorów. Nie stosujemy
standaryzacji ani kodowania dummy, ponieważ MARS obsługuje faktory
natywnie.

### Reguła B — SVM z jądrem radialnym (silnik kernlab)

```{r}
#| label: recipe-b
recipe_B <- recipe(price ~ ., data = sac_data) %>%
  step_log(sqft, offset = 1) %>%
  step_nzv(all_predictors()) %>%
  step_other(city, zip, threshold = 0.05) %>%
  step_mutate(city = as.factor(city), zip = as.factor(zip)) %>%
  step_dummy(all_nominal_predictors()) %>%
  step_normalize(all_numeric_predictors()) %>%
  step_pca(all_numeric_predictors(), threshold = 0.95)
```

**Uzasadnienie:** SVM z jądrem radialnym jest silnie wrażliwy na
skalę i odległości. `step_log(sqft)` zmniejsza skośność predyktora
powierzchni. `step_nzv()` usuwa predyktory o zerowej lub prawie zerowej wariancji. `step_other()` grupuje rzadkie poziomy `city`
i `zip`. `step_mutate(as.factor(...))` przywraca typ factor po
`step_other()`. `step_dummy()` tworzy wskaźniki binarne, `step_normalize()`
standaryzuje predyktory dla jądra opartego na odległościach, a
`step_pca(threshold = 0.95)` redukuje wymiarowość przy zachowaniu 95%
wariancji.

### Reguła C — las losowy (silnik ranger)

```{r}
#| label: recipe-c
recipe_C <- recipe(price ~ ., data = sac_data) %>%
  step_nzv(all_predictors()) %>%
  step_other(city, zip, threshold = 0.03) %>%
  step_mutate(city = as.factor(city), zip = as.factor(zip)) %>%
  step_dummy(all_nominal_predictors())
```

**Uzasadnienie:** Las losowy jest modelem drzewiastym — dzieli
przestrzeń na podstawie progów, dlatego nie wymaga standaryzacji i jest
niewrażliwy na skalę predyktorów. `step_nzv()` usuwa predyktory o zerowej lub prawie zerowej wariancji.
`step_other(threshold = 0.03)` grupuje bardzo rzadkie poziomy `city` i
`zip` (poniżej 3%). `step_mutate(as.factor(...))` przywraca typ factor po
`step_other()`. `step_dummy()` tworzy wskaźniki binarne; `ranger` może
pracować także z faktorami, ale kodowanie dummy daje jawniejszą kontrolę
nad postacią predyktorów.

---

## 4. Przygotowanie trzech modeli

Wszystkie parametry ustalone na stałe — tuning zostanie wykonany
później dla wybranego modelu.

```{r}
#| label: modele-def
model_MARS <- mars() %>%
  set_engine("earth") %>%
  set_mode("regression")

model_SVM <- svm_rbf() %>%
  set_engine("kernlab") %>%
  set_mode("regression")

model_RF <- rand_forest() %>%
  set_engine("ranger") %>%
  set_mode("regression")
```

---

## 5. Screening modeli i wybór najlepszego

### Podział na zbiór treningowy i testowy

Logarytmujemy `price` przed podziałem, aby RMSE był porównywalny
między wszystkimi workflowami.

```{r}
#| label: split
set.seed(2026)

sac_split <- initial_split(sac_data, prop = 0.80, strata = price)
sac_train <- training(sac_split)
sac_test  <- testing(sac_split)

cat("Trening:", nrow(sac_train), "obserwacji | Test:",
    nrow(sac_test), "obserwacji\n")
```

### Schemat resamplingu

```{r}
#| label: resampling
set.seed(2026)
sac_folds <- vfold_cv(sac_train, v = 10, strata = price)
```

### Workflow set i ocena w 10-krotnej walidacji krzyżowej

Dla każdego modelu tworzymy workflow w `workflow_set` i oceniamy je w
tym samym schemacie 10-krotnej walidacji krzyżowej.

```{r}
#| label: resample-fit
set.seed(2026)

sac_workflows <- workflow_set(
  preproc = list(A = recipe_A, B = recipe_B, C = recipe_C),
  models = list(MARS = model_MARS, SVM = model_SVM, RF = model_RF),
  cross = FALSE
)

sac_res <- workflow_map(sac_workflows, "fit_resamples", seed = 2026,
  resamples = sac_folds, metrics = metric_set(rmse, mae, rsq),
  control = control_resamples(save_pred = TRUE), verbose = FALSE)
```

### Ranking według RMSE

```{r}
#| label: ranking
sac_metrics <- collect_metrics(sac_res)

sac_ranking <- sac_metrics %>%
  filter(.metric == "rmse") %>%
  arrange(mean)

sac_ranking %>%
  select(wflow_id, mean, std_err, n) %>%
  knitr::kable(digits = 4, caption = "Ranking workflowów według RMSE")
```

### Wizualizacja stabilności — wykres pudełkowy

```{r}
#| label: boxplot-res
sac_fold_rmse <- sac_res %>%
  collect_metrics(summarize = FALSE) %>%
  filter(.metric == "rmse")

sac_fold_rmse %>%
  ggplot(aes(x = reorder(wflow_id, .estimate, median),
             y = .estimate)) +
  geom_boxplot(fill = "grey90") +
  geom_point(alpha = 0.65, position = position_jitter(width = 0.08)) +
  coord_flip() +
  labs(
    x = "Workflow",
    y = "RMSE w foldach",
    title = "Stabilność RMSE między foldami 10-fold CV"
  )
```

### Formalne testy statystyczne

Porównujemy najlepszy workflow z każdym z pozostałych. Sparowany t-test
porównuje średnie różnice RMSE na tych samych foldach i jest testem
głównym. Test Wilcoxona traktujemy jako analizę odpornościową, mniej
wrażliwą na odstępstwa od normalności różnic.

```{r}
#| label: testy-stat
best_wflow <- sac_ranking$wflow_id[1]
competitors <- sac_ranking$wflow_id[-1]

cat("Najlepszy workflow:", best_wflow, "\n")
cat("Pozostałe:", paste(competitors, collapse = ", "), "\n\n")

sac_tests <- purrr::map_dfr(competitors, function(comp_id) {
  wide <- sac_fold_rmse %>%
    filter(wflow_id %in% c(best_wflow, comp_id)) %>%
    select(id, wflow_id, .estimate) %>%
    pivot_wider(names_from = wflow_id, values_from = .estimate)

  t_res <- t.test(
    wide[[comp_id]],
    wide[[best_wflow]],
    paired = TRUE,
    alternative = "greater"
  )

  tibble(
    najlepszy     = best_wflow,
    konkurent     = comp_id,
    roznica_rmse  = mean(wide[[comp_id]] - wide[[best_wflow]]),
    p_value       = t_res$p.value
  )
})

sac_tests %>%
  knitr::kable(digits = 4,
    caption = "Porównanie sparowanym testem t-Studenta (H1: konkurent > najlepszy)")
```

```{r}
#| label: testy-wilcoxon
sac_tests_w <- purrr::map_dfr(competitors, function(comp_id) {
  wide <- sac_fold_rmse %>%
    filter(wflow_id %in% c(best_wflow, comp_id)) %>%
    select(id, wflow_id, .estimate) %>%
    pivot_wider(names_from = wflow_id, values_from = .estimate)

  w_res <- wilcox.test(
    wide[[comp_id]],
    wide[[best_wflow]],
    paired = TRUE,
    alternative = "greater",
    exact = FALSE
  )

  tibble(
    najlepszy  = best_wflow,
    konkurent  = comp_id,
    p_value_wilcoxon = w_res$p.value
  )
})

sac_tests_w %>%
  knitr::kable(digits = 4,
    caption = "Potwierdzenie — sparowany test Wilcoxona")
```

**Wniosek:** H0 zakłada równość średnich RMSE. H1 (jednostronna)
mówi, że konkurent ma istotnie większy błąd. Jeżeli p-value < 0.05 —
przewaga najlepszego modelu jest statystycznie istotna. W przeciwnym
razie wybieramy model z najniższym średnim RMSE.

```{r}
#| label: select-best
cat("Do tuningu — wybrany workflow:", best_wflow, "\n")
```

---

## 6. Tuning hiperparametrów metodą symulowanego wyżarzania

### Wybór modelu i przestrzeń hiperparametrów

Najlepszym modelem w screeningu jest las losowy — dostrajamy jego
hiperparametry: liczbę drzew (`trees`), liczbę losowanych predyktorów
(`mtry`) oraz minimalną liczbę obserwacji w węźle (`min_n`).

```{r}
#| label: tuning-model
rf_tune_model <- rand_forest(
  trees = tune(), mtry = tune(), min_n = tune()
) %>%
  set_engine("ranger") %>%
  set_mode("regression")

rf_tune_wf <- workflow() %>%
  add_recipe(recipe_C) %>%
  add_model(rf_tune_model)
```

### Tuning metodą symulowanego wyżarzania (≥ 25 iteracji)

```{r}
#| label: sa-tuning
#| cache: true
set.seed(2026)
sa_ctrl <- control_sim_anneal(verbose = FALSE)

sa_results <- rf_tune_wf %>%
  tune_sim_anneal(
    resamples = sac_folds,
    iter = 25,
    metrics = metric_set(rmse),
    control = sa_ctrl
  )
```

### Najlepsze konfiguracje

```{r}
#| label: tune-best
sa_best <- sa_results %>%
  show_best(n = 5, metric = "rmse")

sa_best %>%
  knitr::kable(digits = 4,
    caption = "Najlepsze konfiguracje po tuningu SA")
```

### Przebieg tuningu

```{r}
#| label: tune-plot
sa_results %>%
  collect_metrics() %>%
  filter(.metric == "rmse") %>%
  ggplot(aes(x = .iter, y = mean)) +
  geom_point(alpha = 0.6) +
  geom_line(alpha = 0.4) +
  geom_smooth(method = "loess", se = TRUE, color = "red", span = 0.8) +
  labs(
    title = "Zmiana RMSE w kolejnych iteracjach SA",
    x = "Iteracja", y = "RMSE (średnia z CV)"
  )
```

**Komentarz:** Malejące wartości RMSE oznaczałyby poprawę modelu, ale
należy porównać najlepszy wynik tuningu z wynikiem screeningu. W tym
renderze tuning nie poprawił wyniku screeningu (około 0.3193 vs około
0.3340), więc efekt należy interpretować jako brak poprawy, a nie
automatyczne ulepszenie modelu.

### Porównanie statystyczne: tuning vs screening

```{r}
#| label: tune-vs-screening
best_params <- sa_results %>%
  select_best(metric = "rmse")

final_tune_wf <- rf_tune_wf %>%
  finalize_workflow(best_params)

set.seed(2026)
tune_res <- final_tune_wf %>%
  fit_resamples(
    resamples = sac_folds,
    metrics = metric_set(rmse, mae, rsq),
    control = control_resamples(save_pred = TRUE)
  )

rmse_screening <- sac_fold_rmse %>%
  filter(wflow_id == best_wflow) %>%
  arrange(id) %>%
  pull(.estimate)

rmse_tuning <- tune_res %>%
  collect_metrics(summarize = FALSE) %>%
  filter(.metric == "rmse") %>%
  arrange(id) %>%
  pull(.estimate)

cat("H0: średni RMSE po tuningu = średni RMSE ze screeningu\n")
cat("H1: średni RMSE po tuningu < średni RMSE ze screeningu\n\n")

t_test <- t.test(rmse_tuning, rmse_screening,
                 paired = TRUE, alternative = "less")

cat("Średnia RMSE po tuningu:", round(mean(rmse_tuning), 4), "\n")
cat("Średnia RMSE ze screeningu:",
    round(mean(rmse_screening), 4), "\n")
rmse_improvement <- mean(rmse_screening) - mean(rmse_tuning)

if (rmse_improvement > 0) {
  cat("Poprawa:", round(rmse_improvement, 4), "\n")
} else {
  cat("Tuning nie przyniósł poprawy; różnica:",
      round(rmse_improvement, 4), "\n")
}
cat("p-value (test sparowany, jednostronny):",
    round(t_test$p.value, 5), "\n")
```

**Wniosek:** Jeżeli średni RMSE po tuningu jest niższy i p-value < 0.05,
tuning przyniósł istotną statystycznie poprawę. W przeciwnym razie
tuning nie poprawił wyniku screeningu i należy uczciwie raportować brak
poprawy.

---

## 7. Ocena dopasowania na zbiorze testowym

```{r}
#| label: test-eval
final_fit <- final_tune_wf %>%
  last_fit(
    sac_split,
    metrics = metric_set(rmse, mae, rsq)
  )

final_metrics <- collect_metrics(final_fit)
final_metrics %>%
  knitr::kable(digits = 4, caption = "Metryki na zbiorze testowym")
```

```{r}
#| label: test-eval-comment
rmse_test <- final_metrics %>%
  filter(.metric == "rmse") %>%
  pull(.estimate)

cat("RMSE testowy:", round(rmse_test, 4), "\n")
cat("RMSE z CV (średnia po tuningu):",
    round(mean(rmse_tuning), 4), "\n")
cat("Różnica:", round(rmse_test - mean(rmse_tuning), 4), "\n")

rsq_test <- final_metrics %>%
  filter(.metric == "rsq") %>%
  pull(.estimate)
cat("R² testowy:", round(rsq_test, 4), "\n")

if (rmse_test <= mean(rmse_tuning)) {
  cat("Komentarz: RMSE testowy nie jest większy od średniego RMSE z CV,",
      "co nie wskazuje na przetrenowanie.\n")
} else {
  cat("Komentarz: RMSE testowy jest większy od średniego RMSE z CV o",
      round(rmse_test - mean(rmse_tuning), 4),
      "co może wskazywać na słabszą generalizację na zbiorze testowym.\n")
}
```

**Komentarz:** Wyniki są na skali `log(price)`. Interpretacja zależy od
rzeczywistej różnicy między RMSE testowym i CV: niewielka różnica nie
wskazuje na przetrenowanie, natomiast wyraźnie większy RMSE testowy
oznacza słabszą generalizację. R² wskazuje, jaka część zmienności
log(ceny) jest wyjaśniona przez model.

---

## 8. Graficzne porównanie wartości rzeczywistych i przewidywanych

```{r}
#| label: predicted-vs-actual
final_fit %>%
  collect_predictions() %>%
  ggplot(aes(x = price, y = .pred)) +
  geom_point(alpha = 0.5) +
  geom_abline(slope = 1, intercept = 0, color = "red",
              linetype = "dashed", linewidth = 1) +
  coord_obs_pred() +
  labs(
    title = "Wartości przewidywane vs rzeczywiste (zbiór testowy)",
    subtitle = paste("Workflow:", best_wflow, "(skala logarytmiczna)"),
    x = "log(Cena rzeczywista)", y = "log(Cena przewidywana)"
  )
```

**Komentarz:** Linia y = x to idealna zgodność. Punkty blisko
niej oznaczają dobre przewidywania. Większy rozrzut w górnym
zakresie cen jest oczekiwany — mniej obserwacji i większa
zmienność w segmencie drogich nieruchomości.
